# Grandes sets de datos

Los problemas de _machine learning_ a menudo implican sets de datos que son tan o más grandes que el conjunto de datos MNIST. Existe una variedad de técnicas computacionales y conceptos estadísticos que son útiles para el análisis de grandes sets de datos. En este capítulo, exploramos brevemente estas técnicas y conceptos al describir álgebra matricial, reducción de dimensiones, regularización y factorización de matrices. Utilizamos sistemas de recomendación relacionados con las clasificaciones de películas como un ejemplo motivador.

## Álgebra matricial {#matrix-algebra}

En _machine learning_, las situaciones en las que todos los predictores son numéricos, o pueden representarse como números son comunes. El set de datos de dígitos es un ejemplo: cada píxel registra un número entre 0 y 255. Carguemos los datos:

```{r}
library(tidyverse)
library(dslabs)
if(!exists("mnist")) mnist <- read_mnist()
```

En estos casos, a menudo es conveniente guardar los predictores en una matriz y el resultado en un vector en lugar de utilizar un _data frame_. Pueden ver que los predictores se guardan en como una matriz:

```{r}
class(mnist$train$images)
```

Esta matriz representa 60,000 dígitos, así que para los ejemplos en este capítulo, usaremos un subconjunto más manejable. Tomaremos los primeros 1,000 predictores `x` y etiquetas `y`:

```{r}
x <- mnist$train$images[1:1000,]
y <- mnist$train$labels[1:1000]
```

La razón principal para usar matrices es que ciertas operaciones matemáticas necesarias para desarrollar código eficiente se pueden realizar usando técnicas de una rama de las matemáticas llamada álgebra lineal. De hecho, el álgebra lineal y la notación matricial son elementos clave del lenguaje utilizado en trabajos académicos que describen técnicas de _machine learning_. No cubriremos el álgebra lineal en detalle aquí, pero demostraremos cómo usar matrices en R para que puedan aplicar las técnicas de álgebra lineal ya implementadas en la base R u otros paquetes.

Para motivar el uso de matrices, plantearemos cinco preguntas/desafíos:

1\. ¿Algunos dígitos requieren más tinta que otros? Estudien la distribución de la oscuridad total de píxeles y cómo varía según los dígitos.

2\. ¿Algunos píxeles no son informativos? Estudien la variación de cada píxel y eliminen los predictores (columnas) asociados con los píxeles que no cambian mucho y, por lo tanto, no proveen mucha información para la clasificación.

3\. ¿Podemos eliminar las manchas? Primero, observen la distribución de todos los valores de píxeles. Usen esto para elegir un umbral para definir el espacio no escrito. Luego, cambien cualquier valor por debajo de ese umbral a 0.

4\. Binaricen los datos. Primero, observen la distribución de todos los valores de píxeles. Usen esto para elegir un umbral para distinguir entre escritura y no escritura. Luego, conviertan todas las entradas en 1 o 0, respectivamente.

5\. Escalen cada uno de los predictores en cada entrada para tener el mismo promedio y desviación estándar.

Para completar esto, tendremos que realizar operaciones matemáticas que involucran varias variables. El __tidyverse__ no está desarrollado para realizar este tipo de operaciones matemáticas. Para esta tarea, es conveniente usar matrices.

Antes de hacer esto, introduciremos la notación matricial y el código R básico para definir y operar en matrices.

### Notación

En álgebra matricial, tenemos tres tipos principales de objetos: escalares, vectores y matrices. Un escalar es solo un número, por ejemplo $a = 1$. Para denotar escalares en notación matricial, generalmente usamos una letra minúscula no en negrilla.

Los vectores son como los vectores numéricos que definimos en R: incluyen varias entradas escalares. Por ejemplo, la columna que contiene el primer píxel:

```{r}
length(x[,1])
```

tiene 1,000 entradas. En álgebra matricial, utilizamos la siguiente notación para un vector que representa un atributo/predictor:

$$
\begin{pmatrix}
x_1\\\
x_2\\\
\vdots\\\
x_N
\end{pmatrix}
$$


Del mismo modo, podemos usar la notación matemática para representar diferentes atributos matemáticamente agregando un índice:

$$
\mathbf{X}_1 = \begin{pmatrix}
x_{1,1}\\
\vdots\\
x_{N,1}
\end{pmatrix} \mbox{ and }
\mathbf{X}_2 = \begin{pmatrix}
x_{1,2}\\
\vdots\\
x_{N,2}
\end{pmatrix}
$$

Si estamos escribiendo una columna, como $\mathbf{X}_1$, en una oración a menudo usamos la notación: $\mathbf{X}_1 = ( x_{1,1}, \dots x_{N,1})^\top$ con $^\top$ la operación de transposición que convierte las columnas en filas y las filas en columnas.

Una matriz se puede definir como una serie de vectores del mismo tamaño unidos como columnas:

```{r}
x_1 <- 1:5
x_2 <- 6:10
cbind(x_1, x_2)
```

Matemáticamente, los representamos con letras mayúsculas en negrilla:

$$
\mathbf{X} = [ \mathbf{X}_1 \mathbf{X}_2 ] = \begin{pmatrix}
x_{1,1}&x_{1,2}\\
\vdots\\
x_{N,1}&x_{N,2}
\end{pmatrix}
$$

La _dimensión_ de una matriz a menudo es un atributo importante necesario para asegurar que se puedan realizar ciertas operaciones. La dimensión es un resumen de dos números definido como el número de filas $\times$ el número de columnas. En R, podemos extraer la dimensión de una matriz con la función `dim`:

```{r}
dim(x)
```

Los vectores pueden considerarse $N\times 1$ matrices. Sin embargo, en R, un vector no tiene dimensiones:

```{r}
dim(x_1)
```

Sin embargo, explícitamente convertimos un vector en una matriz usando la función `as.matrix`:

```{r}
dim(as.matrix(x_1))
```

Podemos usar esta notación para denotar un número arbitrario de predictores con la siguiente matriz $N\times p$, por ejemplo, con $p=784$:

$$
\mathbf{X} = \begin{pmatrix}
x_{1,1}&\dots & x_{1,p} \\
x_{2,1}&\dots & x_{2,p} \\
& \vdots & \\
x_{N,1}&\dots & x_{N,p}
\end{pmatrix}
$$

Almacenamos esta matriz en x:
```{r}
dim(x)
```


Ahora aprenderemos varias operaciones útiles relacionadas con el álgebra matricial. Utilizamos tres de las preguntas motivadoras mencionadas anteriormente.



### Convertir un vector en una matriz

A menudo es útil convertir un vector en una matriz. Por ejemplo, debido a que las variables son píxeles en una cuadrícula, podemos convertir las filas de intensidades de píxeles en una matriz que representa esta cuadrícula.

Podemos convertir un vector en una matriz con la función `matrix` y especificando el número de filas y columnas que debe tener la matriz resultante. La matriz se llena **por columna**: la primera columna se llena primero, luego la segunda y así sucesivamente. Este ejemplo ayuda a ilustrar:

```{r}
my_vector <- 1:15
mat <- matrix(my_vector, 5, 3)
mat
```

Podemos llenar por fila usando el argumento `byrow`. Entonces, por ejemplo, para _transponer_ la matriz `mat`, podemos usar:

```{r}
mat_t <- matrix(my_vector, 3, 5, byrow = TRUE)
mat_t
```

Cuando convertimos las columnas en filas, nos referimos a las operaciones como _transponer_ la matriz. La función `t` se puede usar para transponer directamente una matriz:

```{r}
identical(t(mat), mat_t)
```


__Advertencia__:  La función `matrix` recicla valores en el vector **sin advertencia** si el producto de las columnas y las filas no coincide con la longitud del vector:

```{r}
matrix(my_vector, 4, 5)
```

Para poner las intensidades de píxeles de nuestra, digamos, tercera entrada, `r mnist$train$labels[3]` en la cuadrícula, podemos usar:

```{r}
grid <- matrix(x[3,], 28, 28)
```

Para confirmar que, de hecho, lo hemos hecho correctamente, podemos usar la función `image`, que muestra una imagen de su tercer argumento. La parte superior de este gráfico es el píxel 1, que se muestra en la parte inferior para que la imagen se voltee. Para codificar a continuación se incluye un código que muestra cómo voltearlo:

```{r, eval=FALSE}
image(1:28, 1:28, grid)
image(1:28, 1:28, grid[, 28:1])
```

```{r matrix-image, fig.width = 8, fig.height = 4, echo=FALSE}
rafalib::mypar(1,2)
image(1:28, 1:28, grid)
image(1:28, 1:28, grid[, 28:1])
```


### Resúmenes de filas y columnas

Para la primera tarea, relacionada con la oscuridad total de píxeles, queremos sumar los valores de cada fila y luego visualizar cómo estos valores varían por dígito.

La función `rowSums` toma una matriz como entrada y calcula los valores deseados:

```{r}
sums <- rowSums(x)
```

También podemos calcular los promedios con `rowMeans` si queremos que los valores permanezcan entre 0 y 255:

```{r}
avg <- rowMeans(x)
```

Una vez que tengamos esto, simplemente podemos generar un diagrama de caja:

```{r boxplot-of-digit-averages}
tibble(labels = as.factor(y), row_averages = avg) %>%
  qplot(labels, row_averages, data = ., geom = "boxplot")
```

De este gráfico vemos que, como era de esperar, los 1s usan menos tinta que los otros dígitos.

Podemos calcular las sumas y los promedios de la columna usando la función `colSums` y `colMeans`, respectivamente.

El paquete __matrixStats__ agrega funciones que realizan operaciones en cada fila o columna de manera muy eficiente, incluyendo las funciones `rowSds` y `colSds`.

### `apply`

Las funciones que acabamos de describir están realizando una operación similar a la que hacen `sapply` y la función `map` de __purrr__: aplicar la misma función a una parte de su objeto. En este caso, la función se aplica a cada fila o cada columna. La función `apply` les permite aplicar cualquier función, no solo `sum` o `mean`, a una matriz. El primer argumento es la matriz, el segundo es la dimensión, 1 para las filas, 2 para las columnas y el tercero es la función. Así, por ejemplo, `rowMeans` se puede escribir como:

```{r}
avgs <- apply(x, 1, mean)
```

Pero noten que al igual que con `sapply` y `map`, podemos ejecutar cualquier función. Entonces, si quisiéramos la desviación estándar para cada columna, podríamos escribir:

```{r}
sds <- apply(x, 2, sd)
```

La desventaja de esta flexibilidad es que estas operaciones no son tan rápidas como las funciones dedicadas, como `rowMeans`.

### Filtrar columnas basado en resúmenes

Ahora pasamos a la tarea 2: estudiar la variación de cada píxel y eliminar las columnas asociadas con píxeles que no cambian mucho y, por lo tanto, no informan la clasificación. Aunque es un enfoque simplista, cuantificaremos la variación de cada píxel con su desviación estándar en todas las entradas. Como cada columna representa un píxel, utilizamos la función  `colSds` del paquete __matrixStats__:

```{r}
library(matrixStats)
sds <- colSds(x)
```

Un vistazo rápido a la distribución de estos valores muestra que algunos píxeles tienen una variabilidad muy baja de entrada a entrada:

```{r sds-histogram}
qplot(sds, bins = "30", color = I("black"))
```

Esto tiene sentido ya que no escribimos en algunas partes del cuadro. Aquí está la variación graficada por ubicación:

```{r, eval=FALSE}
image(1:28, 1:28, matrix(sds, 28, 28)[, 28:1])
```

```{r pixel-variance, fig.width = 3, fig.height = 3, echo=FALSE, out.width="50%"}
rafalib::mypar()
image(1:28, 1:28, matrix(sds, 28, 28)[, 28:1])
```

Vemos que hay poca variación en las esquinas.

Podríamos eliminar atributos que no tienen variación ya que estas no pueden ayudarnos a predecir. En la Sección \@ref(matrices), describimos las operaciones utilizadas para extraer columnas:

```{r, eval=FALSE}
x[ ,c(351,352)]
```

y filas:

```{r, eval=FALSE}
x[c(2,3),]
```

También podemos usar índices lógicos para determinar qué columnas o filas mantener. Entonces, si quisiéramos eliminar predictores no informativos de nuestra matriz, podríamos escribir esta línea de código:

```{r}
new_x <- x[ ,colSds(x) > 60]
dim(new_x)
```

Solo se mantienen las columnas para las que la desviación estándar es superior a 60, lo que elimina más de la mitad de los predictores.

Aquí agregamos una advertencia importante relacionada con el subconjunto de matrices: si seleccionan una columna o una fila, el resultado ya no es una matriz sino un vector.

```{r}
class(x[,1])
dim(x[1,])
```

Sin embargo, podemos preservar la clase de matriz usando el argumento `drop=FALSE`:

```{r}
class(x[ , 1, drop=FALSE])
dim(x[, 1, drop=FALSE])
```

### Indexación con matrices

Podemos hacer rápidamente un histograma de todos los valores en nuestro set de datos. Vimos cómo podemos convertir vectores en matrices. También podemos deshacer esto y convertir matrices en vectores. La operación se realiza por fila:

```{r}
mat <- matrix(1:15, 5, 3)
as.vector(mat)
```

Para ver un histograma de todos nuestros datos predictores, podemos usar:

```{r histogram-all-pixels}
qplot(as.vector(x), bins = 30, color = I("black"))
```

Notamos una clara dicotomía que se explica como partes de la imagen con tinta y partes sin ella. Si creemos que los valores menor que, digamos, 50 son manchas, podemos cambiarlos a cero usando:

```{r, eval=FALSE}
new_x <- x
new_x[new_x < 50] <- 0
```

Para ver un ejemplo de cómo esto ocurre, usamos una matriz más pequeña:

```{r}
mat <- matrix(1:15, 5, 3)
mat[mat < 3] <- 0
mat
```

También podemos usar operaciones lógicas con lógica de matriz:

```{r}
mat <- matrix(1:15, 5, 3)
mat[mat > 6 & mat < 12] <- 0
mat
```

### Binarizar los datos

El histograma anterior parece sugerir que estos datos son principalmente binarios. Un píxel tiene tinta o no. Usando lo que hemos aprendido, podemos binarizar los datos usando solo operaciones de matrices:

```{r}
bin_x <- x
bin_x[bin_x < 255/2] <- 0
bin_x[bin_x > 255/2] <- 1
```

También podemos convertir a una matriz de valores lógicos y luego coaccionar a números como este:

```{r}
bin_X <- (x > 255/2)*1
```
<!--
Podemos ver que al menos la entrada que vimos antes no cambia mucho:

```{r binarized-image, echo=FALSE, out.width="100%", fig.width = 6, fig.height = 3.25}
rafalib::mypar(1,2)
rows <- 1:28
columns <- 1:28
image(rows, columns, matrix(-x[8,], 28, 28), main = "Original")
image(rows, columns, matrix(-bin_x[8,], 28, 28), main ="Binarized")
```
-->

### Vectorización para matrices

En R, si restamos un vector de una matriz, el primer elemento del vector se resta de la primera fila, el segundo elemento de la segunda fila, y así sucesivamente. Usando notación matemática, lo escribiríamos de la siguiente manera:

$$
\begin{pmatrix}
X_{1,1}&\dots & X_{1,p} \\
X_{2,1}&\dots & X_{2,p} \\
& \vdots & \\
X_{N,1}&\dots & X_{N,p}
\end{pmatrix}
-
\begin{pmatrix}
a_1\\\
a_2\\\
\vdots\\\
a_N
\end{pmatrix}
=
\begin{pmatrix}
X_{1,1}-a_1&\dots & X_{1,p} -a_1\\
X_{2,1}-a_2&\dots & X_{2,p} -a_2\\
& \vdots & \\
X_{N,1}-a_n&\dots & X_{N,p} -a_n
\end{pmatrix}
$$



Lo mismo es válido para otras operaciones aritméticas. Esto implica que podemos escalar cada fila de una matriz así:

```{r, eval=FALSE}
(x - rowMeans(x))/ rowSds(x)
```

Si desean escalar cada columna, tengan cuidado ya que este enfoque no funciona para las columnas. Para realizar una operación similar, convertimos las columnas en filas usando la transposición `t`, procedemos como se indica arriba y volvemos a transponer:

```{r, eval=FALSE}
t(t(X) - colMeans(X))
```

También podemos usar la función `sweep` que funciona de manera similar a `apply`. Toma cada entrada de un vector y la resta de la fila o columna correspondiente.

```{r, eval=FALSE}
X_mean_0 <- sweep(x, 2, colMeans(x))
```

La función `sweep` tiene otro argumento que le permite definir la operación aritmética. Entonces, para dividir por la desviación estándar, hacemos lo siguiente:

```{r}
x_mean_0 <- sweep(x, 2, colMeans(x))
x_standardized <- sweep(x_mean_0, 2, colSds(x), FUN = "/")
```


### Operaciones de álgebra matricial

Finalmente, aunque no cubrimos las operaciones de álgebra matricial, como la multiplicación de matrices, compartimos aquí los comandos relevantes para aquellos que conocen las matemáticas y quieren aprender el código:

1\. La multiplicación de matrices se realiza con `%*%`. Por ejemplo, el producto cruzado es:

```{r, eval=FALSE}
t(x) %*% x
```

2\. Podemos calcular el producto cruzado directamente con la función:

```{r, eval=FALSE}
crossprod(x)
```

3\. Para calcular el inverso de una función, usamos `solve`. Aquí se aplica al producto cruzado:

```{r, eval=FALSE}
solve(crossprod(x))
```

4\. La descomposición QR está fácilmente disponible mediante el uso de la función `qr`:

```{r, eval=FALSE}
qr(x)
```


## Ejercicios

1\. Cree una matriz de 100 por 10 de números normales generados aleatoriamente. Ponga el resultado en `x`.


2\. Aplique las tres funciones de R que le dan la dimensión de `x`, el número de filas de `x` y el número de columnas de `x`, respectivamente.



3\. Agregue el escalar 1 a la fila 1, el escalar 2 a la fila 2, y así sucesivamente, a la matriz `x`.


4\. Agregue el escalar 1 a la columna 1, el escalar 2 a la columna 2, y así sucesivamente, a la matriz `x`. Sugerencia: use `sweep` con `FUN = "+"`.


5\. Calcule el promedio de cada fila de `x`.


6\. Calcule el promedio de cada columna de `x`.


7\. Para cada dígito en los datos de entrenamiento MNIST, calcule la proporción de píxeles que se encuentran en un área gris, definida como valores entre 50 y 205. Haga un diagrama de caja basado en clase de dígitos. Sugerencia: utilice operadores lógicos y `rowMeans`.

