## Estudio de caso: las vacunas y las enfermedades infecciosas {#vaccines}

La controversia comenzó con un artículo^[http://www.thelancet.com/journals/lancet/article/PIIS0140-6736 (97) 11096-0/ abstract] publicado en 1988 y liderado por Andrew Wakefield afirmando la existencia de un vínculo entre la administración de la vacuna contra el sarampión, las paperas y la rubéola (MMR) y la aparición del autismo y la enfermedad intestinal.
A pesar de la gran cantidad de evidencia científica que contradice este hallazgo, los informes sensacionalistas de los medios de comunicación y el alarde de temores de los teóricos de conspiración llevaron a partes del público a creer que las vacunas eran perjudiales. Como resultado, muchos padres dejaron de vacunar a sus hijos. Esta práctica peligrosa puede ser potencialmente desastrosa dado que los Centros para el Control de Enfermedades, o CDC por sus siglas en inglés, estiman que las vacunas evitarán más de 21 millones de hospitalizaciones y 732,000 muertes entre los niños nacidos en los últimos 20 años (ver "Benefits from Immunization during the Vaccines for Children Program Era — United States, 1994-2013, MMWR"^[https://www.cdc.gov/mmwr/preview/mmwrhtml/mm6316a4.htm]).
Desde entonces, The Lancet ha retractado el artículo y Andrew Wakefield finalmente fue "excluido del registro médico en mayo de 2010 con una observación que indica la falsificación fraudulenta en que incurrió y se le revocó la licencia para ejercer la medicina en el Reino Unido."
(fuente: Wikipedia^[https://es.wikipedia.org/wiki/Andrew_Wakefield]). Sin embargo, los conceptos erróneos perduran, en parte debido a activistas autoproclamados que continúan diseminando información errónea sobre las vacunas.

La comunicación efectiva de datos es un fuerte antídoto contra la información errónea y el miedo. Anteriormente utilizamos un ejemplo de un artículo del Wall Street Journal^[http://graphics.wsj.com/infectious-diseases-and-vaccines/] que muestra datos relacionados con el impacto de las vacunas en la lucha contra las enfermedades infecciosas. Aquí reconstruimos ese ejemplo.

Los datos utilizados para estos gráficos fueron recopilados, organizados y distribuidos por el Proyecto Tycho^[http://www.tycho.pitt.edu/]. [fix] Incluyen recuentos reportados semanalmente para siete enfermedades desde 1928 hasta 2011, de los cincuenta estados. Incluimos los totales anuales en el paquete __dslabs__:

```{r message=FALSE, warning=FALSE}
library(tidyverse)
library(RColorBrewer)
library(dslabs)
data(us_contagious_diseases)
names(us_contagious_diseases)
```

Creamos un objeto temporero `dat` que almacena solo los datos de sarampión, incluye la tasa por 100,000, ordena a los estados según el valor promedio de enfermedad y elimina Alaska y Hawai ya que se convirtieron en estados a fines de la década de 1950. Tengan en cuenta que hay una columna `weeks_reporting` que nos dice cuántas semanas del año se reportaron datos. Tenemos que ajustar ese valor al calcular la tasa.

```{r}
the_disease <- "Measles"
dat <- us_contagious_diseases %>%
filter(!state%in%c("Hawaii","Alaska") & disease == the_disease) %>%
mutate(rate = count/ population * 10000 * 52/ weeks_reporting) %>%
mutate(state = reorder(state, rate))
```

Ahora podemos graficar fácilmente las tasas de enfermedad por año. Aquí están los datos de sarampión de California:

```{r california-measles-time-series}
dat %>% filter(state == "California" & !is.na(rate)) %>%
ggplot(aes(year, rate)) +
geom_line() +
ylab("Cases per 10,000") +
geom_vline(xintercept=1963, col = "blue")
```

Agregamos una línea vertical en 1963, ya que es cuando se introdujo la vacuna [Control, Centers for Disease; Prevention (2014). CDC health information for international travel 2014 (the yellow book). p. 250. ISBN 9780199948505].

¿Ahora podemos mostrar datos para todos los estados en un gráfico? Tenemos tres variables para incluir: año, estado y tasa. En la figura del WSJ, usan el eje x para el año, el eje y para el estado y el tono de color para representar las tasas. Sin embargo, la escala de colores que utilizan, que va del amarillo al azul al verde al naranja al rojo, se puede mejorar.

[fix] En nuestro ejemplo, queremos usar una paleta secuencial ya que no hay un centro significativo, solo tasas bajas y altas.

Usamos la geometría `geom_tile` para [fix] embaldosar/tile la región con colores que representan las tasas de enfermedad. Usamos una transformación de raíz cuadrada para evitar que los recuentos realmente altos dominen el gráfico. Observen que los valores faltantes se muestran en gris. Además, noten que una vez que una enfermedad fue prácticamente erradicada, algunos estados dejaron de informar casos por completo. Es por esa razón que vemos tanto gris después de 1980.

```{r vaccines-plot, out.width="100%", fig.height=5}
dat %>% ggplot(aes(year, state, fill = rate)) +
geom_tile(color = "grey50") +
scale_x_continuous(expand=c(0,0)) +
scale_fill_gradientn(colors = brewer.pal(9, "Reds"), trans = "sqrt") +
geom_vline(xintercept=1963, col = "blue") +
theme_minimal() +
theme(panel.grid = element_blank(),
legend.position="bottom",
text = element_text(size = 8)) +
ggtitle(the_disease) +
ylab("") + xlab("")
```

[fix] Este gráfico hace un argumento fuerte a favor de la  contribución de las vacunas. Sin embargo, una limitación de este gráfico es que usa el color para representar la cantidad, que, como explicamos anteriormente, [fix] lo hace difícil saber exactamente cuán altos llegan los valores. La posición y la longitud son mejores señales. Si estamos dispuestos a perder información de estado, podemos hacer una versión del gráfico que muestre los valores con posición. También podemos mostrar el promedio de EE. UU., que calculamos así:

```{r}
avg <- us_contagious_diseases %>%
filter(disease==the_disease) %>% group_by(year) %>%
summarize(us_rate = sum(count, na.rm = TRUE)/
sum(population, na.rm = TRUE) * 10000)
```

Ahora para hacer el gráfico simplemente usamos la geometría `geom_line`:
```{r time-series-vaccines-plot}
dat %>%
filter(!is.na(rate)) %>%
ggplot() +
geom_line(aes(year, rate, group = state), color = "grey50",
show.legend = FALSE, alpha = 0.2, size = 1) +
geom_line(mapping = aes(year, us_rate), data = avg, size = 1) +
scale_y_continuous(trans = "sqrt", breaks = c(5, 25, 125, 300)) +
ggtitle("Cases per 10,000 by state") +
xlab("") + ylab("") +
geom_text(data = data.frame(x = 1955, y = 50),
mapping = aes(x, y, label="US average"),
color="black") +
geom_vline(xintercept=1963, col = "blue")
```

En teoría, podríamos usar el color para representar los estados, que son una variable categórica, pero es difícil elegir 50 colores distintos.

## Ejercicios


1. Reproduzca el mapa de matriz que hicimos anteriormente pero para la viruela. Para este gráfico, no incluya los años en que no se reportaron casos por 10 o más semanas.

2. Ahora reproduzca el gráfico de series de tiempo que hicimos anteriormente, pero esta vez siguiendo las instrucciones de la pregunta anterior para la viruela.

3. Para el estado de California, haga un gráfico de series de tiempo que muestre las tasas de todas las enfermedades. Incluya solo años con informes de 10 o más semanas. Use un color diferente para cada enfermedad.

4. Ahora haga lo mismo con las tarifas para Estados Unidos. Sugerencia: calcule la tasa de EE. UU. [fix eng too] usando el resumen: total dividido por población total.

