## Estudio de caso: las vacunas y las enfermedades infecciosas {#vaccines}

Las vacunas han ayudado a salvar millones de vidas. En el siglo XIX, antes de que se lograra la inmunidad de grupo a través de programas de vacunación, las muertes por enfermedades infecciosas, como la viruela y la poliomielitis, eran comunes. Sin embargo, hoy los programas de vacunación se han vuelto algo polémicos a pesar de toda la evidencia científica de su importancia.

La controversia comenzó con un artículo^[http://www.thelancet.com/journals/lancet/article/PIIS0140-6736 (97) 11096-0/ abstract] publicado en 1988 y liderado por Andrew Wakefield afirmando
existía un vínculo entre la administración de la vacuna contra el sarampión, las paperas y la rubéola (MMR) y la aparición de autismo y enfermedad intestinal.
A pesar de la gran cantidad de evidencia científica que contradice este hallazgo, los informes sensacionalistas de los medios de comunicación y el alarde de temores de los teóricos de la conspiración llevaron a partes del público a creer que las vacunas eran dañinas. Como resultado, muchos padres dejaron de vacunar a sus hijos. Esta práctica peligrosa puede ser potencialmente desastrosa dado que los Centros para el Control de Enfermedades (CDC) estiman que las vacunas evitarán más de 21 millones de hospitalizaciones y 732,000 muertes entre los niños nacidos en los últimos 20 años (ver Beneficios de la inmunización durante la era del programa de vacunas para niños). - Estados Unidos, 1994-2013, MMWR^[https://www.cdc.gov/mmwr/preview/mmwrhtml/mm6316a4.htm]).
Desde entonces, el documento de 1988 se retiró y Andrew Wakefield finalmente fue "eliminado del registro médico del Reino Unido, con una declaración que identifica la falsificación deliberada en la investigación publicada en The Lancet, y por lo tanto se le prohibió practicar la medicina en el Reino Unido". (fuente: Wikipedia^[https://en.wikipedia.org/wiki/Andrew_Wakefield]). Sin embargo, persisten conceptos erróneos, en parte debido a autoproclamados activistas que continúan diseminando información errónea sobre las vacunas.

La comunicación efectiva de datos es un fuerte antídoto contra la información errónea y el miedo. Anteriormente utilizamos un ejemplo proporcionado por un artículo del Wall Street Journal^[http://graphics.wsj.com/infectious-diseases-and-vaccines/] que muestra datos relacionados con el impacto de las vacunas en la lucha contra las enfermedades infecciosas. Aquí reconstruimos ese ejemplo.

Los datos utilizados para estas parcelas fueron recopilados, organizados y distribuidos por el Proyecto Tycho^[http://www.tycho.pitt.edu/]. Incluyen recuentos informados semanalmente para siete enfermedades desde 1928 hasta 2011, de los cincuenta estados. Incluimos los totales anuales en el paquete __dslabs__:

```{r message=FALSE, warning=FALSE}
library(tidyverse)
library(RColorBrewer)
library(dslabs)
data(us_contagious_diseases)
names(us_contagious_diseases)
```

Creamos un objeto temporal `dat` que almacena solo los datos de sarampión, incluye una tasa por 100,000, ordena a los estados por valor promedio de enfermedad y elimina Alaska y Hawai ya que solo se convirtieron en estados a fines de la década de 1950. Tenga en cuenta que hay un `weeks_reporting` columna que nos dice cuántas semanas del año se informaron datos. Tenemos que ajustar ese valor al calcular la tasa.

```{r}
the_disease <- "Measles"
dat <- us_contagious_diseases %>%
filter(!state%in%c("Hawaii","Alaska") & disease == the_disease) %>%
mutate(rate = count/ population * 10000 * 52/ weeks_reporting) %>%
mutate(state = reorder(state, rate))
```

Ahora podemos graficar fácilmente las tasas de enfermedad por año. Aquí están los datos de sarampión de California:

```{r california-measles-time-series}
dat %>% filter(state == "California" & !is.na(rate)) %>%
ggplot(aes(year, rate)) +
geom_line() +
ylab("Cases per 10,000") +
geom_vline(xintercept=1963, col = "blue")
```

Agregamos una línea vertical en 1963, ya que es cuando se introdujo la vacuna [Control, Centros para Enfermedades; Prevención (2014). Información de salud de los CDC para viajes internacionales 2014 (el libro amarillo). pag. 250. ISBN 9780199948505].

¿Ahora podemos mostrar datos para todos los estados en una parcela? Tenemos tres variables para mostrar: año, estado y tasa. En la figura WSJ, usan el eje x para el año, el eje y para el estado y el tono de color para representar las tasas. Sin embargo, la escala de colores que utilizan, que va del amarillo al azul, del verde al naranja y al rojo, puede mejorarse.

En nuestro ejemplo, queremos usar una paleta secuencial ya que no hay un centro significativo, solo tasas bajas y altas.

Usamos la geometría `geom_tile` para embaldosar la región con colores que representan las tasas de enfermedad. Usamos una transformación de raíz cuadrada para evitar que los recuentos realmente altos dominen la trama. Observe que los valores faltantes se muestran en gris. Tenga en cuenta que una vez que una enfermedad fue prácticamente erradicada, algunos estados dejaron de informar casos por completo. Es por eso que vemos tanto gris después de 1980.

```{r vaccines-plot, out.width="100%", fig.height=5}
dat %>% ggplot(aes(year, state, fill = rate)) +
geom_tile(color = "grey50") +
scale_x_continuous(expand=c(0,0)) +
scale_fill_gradientn(colors = brewer.pal(9, "Reds"), trans = "sqrt") +
geom_vline(xintercept=1963, col = "blue") +
theme_minimal() +
theme(panel.grid = element_blank(),
legend.position="bottom",
text = element_text(size = 8)) +
ggtitle(the_disease) +
ylab("") + xlab("")
```

Este argumento es un argumento muy llamativo para la contribución de las vacunas. Sin embargo, una limitación de este gráfico es que usa el color para representar la cantidad, lo que explicamos anteriormente hace que sea más difícil saber exactamente cómo van los valores altos. La posición y la longitud son mejores señales. Si estamos dispuestos a perder información de estado, podemos hacer una versión de la gráfica que muestre los valores con posición. También podemos mostrar el promedio de los EE. UU., Que calculamos así:

```{r}
avg <- us_contagious_diseases %>%
filter(disease==the_disease) %>% group_by(year) %>%
summarize(us_rate = sum(count, na.rm = TRUE)/
sum(population, na.rm = TRUE) * 10000)
```

Ahora para hacer la trama simplemente usamos el `geom_line` geometría:
```{r time-series-vaccines-plot}
dat %>%
filter(!is.na(rate)) %>%
ggplot() +
geom_line(aes(year, rate, group = state), color = "grey50",
show.legend = FALSE, alpha = 0.2, size = 1) +
geom_line(mapping = aes(year, us_rate), data = avg, size = 1) +
scale_y_continuous(trans = "sqrt", breaks = c(5, 25, 125, 300)) +
ggtitle("Cases per 10,000 by state") +
xlab("") + ylab("") +
geom_text(data = data.frame(x = 1955, y = 50),
mapping = aes(x, y, label="US average"),
color="black") +
geom_vline(xintercept=1963, col = "blue")
```

En teoría, podríamos usar el color para representar el estado del valor categórico, pero es difícil elegir 50 colores distintos.

## Ejercicios


1. Reproduzca el diagrama de imagen que hicimos anteriormente pero para la viruela. Para esta gráfica, no incluya años en los que no se informaron casos en 10 o más semanas.

2. Ahora reproduzca el diagrama de series de tiempo que hicimos anteriormente, pero esta vez siguiendo las instrucciones de la pregunta anterior para la viruela.

3. Para el estado de California, haga un diagrama de series de tiempo que muestre las tasas de todas las enfermedades. Incluya solo años con informes de 10 o más semanas. Use un color diferente para cada enfermedad.

4. Ahora haga lo mismo con las tarifas para los Estados Unidos. Sugerencia: calcule la tasa de EE. UU. Mediante el resumen: el total dividido por la población total.

