## Estudio de caso: The Big Short

### Tasas de interés explicadas con modelo de oportunidad

Los bancos también usan versiones más complejas de los modelos de muestreo que hemos discutido para decidir las tasas de interés. Supongamos que compran un banco pequeño que tiene un historial de identificar posibles propietarios de viviendas en los que se pueden confiar para realizar pagos. De hecho, históricamente, en un año determinado, solo el 2% de sus clientes no pagan el dinero que se les prestó. Sin embargo, el banco sabe que si simplemente le presta dinero a todos sus clientes sin intereses, terminará perdiendo dinero debido a este 2%. Aunque el banco sabe que el 2% de sus clientes probablemente no pagarán, no sabe cuáles son esos. Sin embargo, al cobrarles a todos un poco más en intereses, pueden compensar las pérdidas incurridas debido a ese 2% y también cubrir sus costos operativos. También pueden obtener ganancias, pero si establecen tasas de interés demasiado altas, los clientes se irán a otro banco. Utilizaremos todos estos hechos y un poco de teoría de probabilidad para decidir qué tasa de interés deben cobrar.

Supongamos que su banco otorgará 1,000 préstamos por \$180,000 este año. Además, tras sumar todos los costos, supongamos que su banco pierde \$ 200,000 por ejecución hipotecaria. Para simplificar, asumimos que esto incluye todos los costos operativos. Un modelo de muestreo para este escenario puede codificarse así:

```{r}
n <- 1000
loss_per_foreclosure <- -200000
p <- 0.02
defaults <- sample( c(0,1), n, prob=c(1-p, p), replace = TRUE)
sum(defaults * loss_per_foreclosure)
```

Tengan en cuenta que la pérdida total definida por la suma final es una variable aleatoria. Cada vez que ejecutan el código anterior, obtienen una respuesta diferente. Podemos construir fácilmente una simulación Monte Carlo para tener una idea de la distribución de esta variable aleatoria.

```{r}
B <- 10000
losses <- replicate(B, {
defaults <- sample( c(0,1), n, prob=c(1-p, p), replace = TRUE)
sum(defaults * loss_per_foreclosure)
})
```

<!--
Aquí está la distribución de esta variable aleatoria:
```{r losses-distribution, message=FALSE, warning=FALSE, echo=FALSE}
library(tidyverse)
data.frame(losses_in_millions = losses/10^6) %>% ggplot(aes(losses_in_millions)) + geom_histogram(binwidth = 0.6, col="black")
```
-->

Realmente no necesitamos una simulación Monte Carlo. Usando lo que hemos aprendido, el CLT nos dice que, debido a que nuestras pérdidas son una suma de sorteos independientes, su distribución es aproximadamente normal con el valor esperado y los errores estándar dados por:

```{r}
n*(p*loss_per_foreclosure + (1-p)*0)
sqrt(n)*abs(loss_per_foreclosure)*sqrt(p*(1-p))
```

Ahora podemos establecer una tasa de interés para garantizar que, como promedio, lleguemos a un punto de equilibrio. Básicamente, necesitamos agregar una cantidad $x$ a cada préstamo, que en este caso están representados por sorteos, de modo que el valor esperado es 0. Si definimos $l$ para ser la pérdida por ejecución hipotecaria, necesitamos:

$$
lp + x(1-p) = 0
$$

que implica $x$ es:

```{r}
- loss_per_foreclosure*p/(1-p)
```

o una tasa de interés de `r - p*loss_per_foreclosure/(1-p)/ 180000`.

Sin embargo, todavía tenemos un problema. Aunque esta tasa de interés garantiza que, como promedio, lleguen a un punto de equilibrio, existe una probabilidad del 50\% de que pierdan dinero. Si su banco pierde dinero, tendrán que cerrarlo. Por lo tanto, deben elegir una tasa de interés que los protega de esto. Al mismo tiempo, si la tasa de interés es demasiado alta, sus clientes se irán a otro banco, por lo que debens estar dispuestos a asumir algunos riesgos. Entonces, digamos que quieren que sus probabilidades de perder dinero sean de 1 en 100, entonces ¿qué cantidad debe ser $x$ ahora? Esto es un poco más difícil. Queremos que la suma $S$ tenga:

$$\mbox{Pr}(S<0) = 0.01$$

Sabemos que $S$ es aproximadamente normal. El valor esperado de $S$ es

$$\mbox{E}[S] = \{ lp + x(1-p)\}n$$

con $n$ el número de selecciones, que en este caso representa préstamos. El error estándar es:

$$\mbox{SD}[S] = |x-l| \sqrt{np(1-p)}.$$

Porque $x$ es positivo y $l$ negativo $|x-l|=x-l$. Tengan en cuenta que estas son solo una aplicación de las fórmulas mostradas anteriormente, pero que usan símbolos más compactos.

Ahora vamos a utilizar un "truco" matemático que es muy común en las estadísticas. Sumamos y restamos las mismas cantidades a ambos lados del evento $S<0$ para que la probabilidad no cambie y terminemos con una variable aleatoria normal estándar a la izquierda, que luego nos permitirá escribir una ecuación con solo $x$ como un desconocido. Este "truco" es el siguiente:

Si $\mbox{Pr}(S<0) = 0.01$, entonces:

$$
\mbox{Pr}\left(\frac{S - \mbox{E}[S]}{\mbox{SE}[S]} < \frac{ - \mbox{E}[S]}{\mbox{SE}[S]}\right)
$$
Y recuerden que $\mbox{E}[S]$ y $\mbox{SE}[S]$ son el valor esperado y el error estándar de $S$, respectivamente. Lo único que hicimos arriba fue sumar y dividir por la misma cantidad en ambos lados. Hicimos esto porque ahora el término de la izquierda es una variable aleatoria normal estándar, a la que le cambiaremos el nombre a $Z$.
Ahora completamos los espacios en blanco con la fórmula actual para el valor esperado y el error estándar:

$$
\mbox{Pr}\left(Z < \frac{- \{ lp + x(1-p)\}n}{(x-l) \sqrt{np(1-p)}}\right) = 0.01
$$

Puede parecer complicado, pero recuerden que $l$, $p$ y $n$ son todas cantidades conocidas, por lo que eventualmente las reemplazaremos con números.   

Ahora, como [fix eng add latex dollar signs] $Z$ es una variable aleatorea normal con valor esperado 0 y error estándar 1, significa que la cantidad en el lado derecho del signo < debe ser igual a:

```{r}
qnorm(0.01)
```

para que la ecuación sea cierta. Recuerda que $z=$ `qnorm(0.01)` nos da el valor de $z$ para cual:

$$
\mbox{Pr}(Z \leq z) = 0.01
$$

Esto significa que el lado derecho de la ecuación complicada debe ser $z$=`qnorm(0.01)`.

$$
\frac{- \{ lp + x(1-p)\}n} {(x-l) \sqrt{n p (1-p)}} = z
$$

El truco funciona porque terminamos con una expresión que contiene $x$, que sabemos que tiene que ser igual a una cantidad conocida $z$. Ahora, resolver para $x$ es simplemente álgebra:

$$ x = - l \frac{ np - z \sqrt{np(1-p)}}{n(1-p) + z \sqrt{np(1-p)}}$$

que es:
```{r}
l <- loss_per_foreclosure
z <- qnorm(0.01)
x <- -l*( n*p - z*sqrt(n*p*(1-p)))/ ( n*(1-p) + z*sqrt(n*p*(1-p)))
x
```

Su tasa de interés ahora sube a `r x/180000`. Esta sigue siendo una tasa de interés muy competitiva. Al elegir esa tasa de interés, ahora tendrán una ganancia esperada por préstamo de:

```{r}
loss_per_foreclosure*p + x*(1-p)
```

que es un beneficio total esperado de aproximadamente:

```{r}
n*(loss_per_foreclosure*p + x*(1-p))
```

dolares!

Podemos ejecutar una simulación Monte Carlo para verificar nuestras aproximaciones teóricas:

```{r, cache=TRUE}
B <- 100000
profit <- replicate(B, {
draws <- sample( c(x, loss_per_foreclosure), n,
prob=c(1-p, p), replace = TRUE)
sum(draws)
})
mean(profit)
mean(profit<0)
```

### The Big Short

Uno de sus empleados señala que, dado que el banco está haciendo `r prettyNum(round(loss_per_foreclosure*p + x*(1-p)), big.mark=",")` dólares por préstamo, ¡el banco debería otorgar más préstamos! ¿Por qué solo $n$? Usted explica que encontrar esos $n$ clientes fue difícil. Necesita un grupo que sea predecible y que mantenga bajas las probabilidades de incumplimiento. Su empleado entonces señala que aún si la probabilidad de incumplimiento es mayor, siempre que el valor esperado sea positivo, el banco puede minimizar sus probabilidades de pérdidas al aumentar $n$ y confiar en la ley de grandes números.

Su empleado además afirma que incluso si la tasa predeterminada es el doble, digamos 4%, si establecen la tasa un poco más alta que este valor:
```{r}
p <- 0.04
r <- (- loss_per_foreclosure*p/(1-p))/ 180000
r
```

el banco se beneficiará. Al 5%, se garantizan un valor positivo esperado de:

```{r}
r <- 0.05
x <- r*180000
loss_per_foreclosure*p + x * (1-p)
```

y pueden minimizar sus probabilidades de perder dinero simplemente aumentando $n$ ya que:

$$
\mbox{Pr}(S < 0) =
\mbox{Pr}\left(Z < - \frac{\mbox{E}[S]}{\mbox{SE}[S]}\right)
$$
con $Z$ una variable aleatoria normal estándar como se muestra anteriormente. Si definimos $\mu$ y $\sigma$ como el valor esperado y la desviación estándar, respectivamente, de la urna (es decir, de un solo préstamo), usando las fórmulas anteriores tenemos: $\mbox{E}[S]= n\mu$ y $\mbox{SE}[S]= \sqrt{n}\sigma$. Entonces, si definimos $z$=`qnorm(0.01)`, tenemos:
$$
- \frac{n\mu}{\sqrt{n}\sigma} = - \frac{\sqrt{n}\mu}{\sigma} = z
$$
lo que implica que si dejamos:

$$
n \geq z^2 \sigma^2/ \mu^2
$$
tenemos garantizada una probabilidad de menos de 0.01. La implicación es que, siempre y cuando $\mu$ sea positivo, podemos encontrar un $n$ que minimiza la probabilidad de una pérdida. Esta es una forma de la ley de los grandes números: cuando $n$ es grande, nuestras ganancias promedio por préstamo convergen a la ganancia esperada $\mu$.


Con $x$ fijo, ahora podemos preguntar ¿qué $n$ necesitamos para que la probabilidad sea 0.01? En nuestro ejemplo, si repartimos:

```{r}
z <- qnorm(0.01)
n <- ceiling((z^2*(x-l)^2*p*(1-p))/(l*p + x*(1-p))^2)
n
```

préstamos, la probabilidad de perder es de aproximadamente 0.01 y se espera que ganemos un total de:

```{r}
n*(loss_per_foreclosure*p + x * (1-p))
```

dolares! Podemos confirmar esto con una simulación Monte Carlo:


```{r}
p <- 0.04
x <- 0.05*180000
profit <- replicate(B, {
draws <- sample( c(x, loss_per_foreclosure), n,
prob=c(1-p, p), replace = TRUE)
sum(draws)
})
mean(profit)
```

Entonces esto parece ser una decisión obvia. Como resultado, su empleado decide abandonar el banco y comenzar su propia compañía hipotecaria de préstamos de alto riesgo. Unos meses después, el banco de su empleado se declara en quiebra. Se escribe un libro y eventualmente se hace una película relatando el error que cometió su empleado y muchos otros. ¿Que pasó?

El esquema de su ex-empleado se basó principalmente en esta fórmula matemática:
$$
\mbox{SE}[(X_1+X_2+\dots+X_n)/ n] = \sigma/ \sqrt{n}
$$

Al hacer $n$ grande, minimizan el error estándar de su beneficio por préstamo. Sin embargo, para que esta regla se cumpla, los $X$s deben ser eventos independientes: el incumplimiento de una persona debe ser independiente del incumplimiento de otros.  Tengan en cuenta que en el caso de promediar el **mismo** evento una y otra vez, un ejemplo extremo de eventos que no son independientes, obtenemos un error estándar que es $\sqrt{n}$ veces más grande:
$$
\mbox{SE}[(X_1+X_1+\dots+X_1)/ n] = \mbox{SE}[n X_1/ n] = \sigma > \sigma/ \sqrt{n}
$$

Para construir una simulación más realista que la original que ejecutó su ex-empleado, supongamos que hay un evento global que afecta a todas las personas con hipotecas de alto riesgo y cambia su probabilidad. Asumiremos que con una probabilidad de 50-50, todas las probabilidades suben o bajan ligeramente a algún lugar entre 0.03 y 0.05. Pero le sucede a todos a la vez, no solo a una persona. Estos eventos ya no son independientes.

```{r}
p <- 0.04
x <- 0.05*180000
profit <- replicate(B, {
new_p <- 0.04 + sample(seq(-0.01, 0.01, length = 100), 1)
draws <- sample( c(x, loss_per_foreclosure), n,
prob=c(1-new_p, new_p), replace = TRUE)
sum(draws)
})
```

Tengan en cuenta que el beneficio esperado sigue siendo grande:

```{r}
mean(profit)
```

Sin embargo, la probabilidad de que el banco tenga ganancias negativas se dispara a:

```{r}
mean(profit<0)
```

Aún más preocupantes es que la probabilidad de perder más de 10 millones de dólares es:

```{r}
mean(profit < -10000000)
```

Para entender cómo sucede esto, miren la distribución:

```{r profit-distribution}
data.frame(profit_in_millions=profit/10^6) %>%
ggplot(aes(profit_in_millions)) +
geom_histogram(color="black", binwidth = 5)
```

La teoría se rompe por completo y la variable aleatoria tiene mucha más variabilidad de lo esperado. El colapso financiero de 2007 se debió, entre otras cosas, a los "expertos" financieros que presumieron independencia cuando tal no era el caso.

## Ejercicios

1\. Cree una variable aleatoria $S$ con las ganancias de su banco si otorga 10,000 préstamos, la tasa de incumplimiento es 0.3 y pierde \$200,000 en cada ejecución hipotecaria. Sugerencia: use el código que mostramos en la sección anterior, pero cambie los parámetros.

2\. Ejecute una simulación Monte Carlo con 10.000 resultados para $S$. Haga un histograma de los resultados.


3\. ¿Cuál es el valor esperado de $S$?


4\. ¿Cuál es el error estándar de $S$?

5\. Supongamos que otorgamos préstamos por \$180,000. ¿Cuál debería ser la tasa de interés para que nuestro valor esperado sea 0?

6\. (Más difícil) ¿Cuál debería ser la tasa de interés para que la probabilidad de perder dinero sea 1 en 20? En notación matemática, ¿cuál debería ser la tasa de interés para que $\mbox{Pr}(S<0) = 0.05$?

7\. Si el banco quiere minimizar las probabilidades de perder dinero, ¿cuál de las siguientes opciones **no** hace que suban las tasas de interés?

a. Un grupo más pequeño de préstamos.
b. Una mayor probabilidad de incumplimiento.
c. Una menor probabilidad requerida de perder dinero.
d. El número de simulaciones Monte Carlo.
