```{r, include=FALSE, echo=FALSE}
if(knitr::is_html_output()){
  knitr::opts_chunk$set(out.width = "500px",
                        out.extra='style="display: block; margin-left: auto; margin-right: auto; background-color: #000; padding:3px;"')
} else{
  knitr::opts_chunk$set(out.width = "4in")
}

img_path <- "productivity/img/"
screenshots <- list.files(file.path(img_path, "windows-screenshots"))
screenshots <- file.path(img_path, "windows-screenshots", screenshots)
mac_screenshots <- list.files(file.path(img_path, "mac-screenshots"))
mac_screenshots <- file.path(img_path,"mac-screenshots", mac_screenshots)
```


# Accediendo al terminal e instalando Git

Antes de comenzar, debemos asegurarnos de que tengan acceso a un _terminal_ y que Git esté instalado. El terminal está integrado en los sistemas Mac y Linux, pero los usuarios de Windows deberán instalar un _emulador_. Hay muchas opciones de emulador disponibles, pero aquí mostramos cómo instalar _Git Bash_ porque se puede hacer como parte de la instalación de Windows Git. [fix check] Debido a las diferencias entre Mac y Windows, las secciones de este capítulo se dividen en consecuencia.

## Accediendo al terminal en una Mac {#terminal-on-mac}

En el Capitulo \@ref(unix) describimos cómo el terminal es nuestra ventana al mundo de Unix. En una Mac, pueden acceder a un terminal abriendo la aplicación en la carpeta _Utilities_:

```{r, echo=FALSE, out.width="45%"}
knitr::include_graphics(mac_screenshots[1:3])
```

También pueden usar la función _Spotlight_ en la Mac [fix "by typing" or "by pressing"?] escribiendo comando-barra espaciadora. Entonces escriba _Terminal_.

Otra forma de acceder al terminal es desde _RStudio_. En el panel _Console_ deberían ver una pestaña _Terminal_. Si hacen clic en esta pestaña, abrirán una ventana de terminal.

## Instalando Git en la Mac

**Advertencia: Las instrucciones en esta subsección no son para usuarios de Windows.**

1. Comiencen abriendo un terminal como se describe en la sección anterior.

2. Una vez que inicien el terminal, verán una consola como esta:

```{r, echo=FALSE}
knitr::include_graphics(mac_screenshots[3])
```

3. [fix check] Es posible que Git ya esté instalado. Una forma de verificarlo es preguntando por la versión al escribir:

```{bash, eval=FALSE, echo=TRUE}
git --version
```

[fix "if you get a version number back?"] Si les devuelve un número de versión, ya está instalado. Si no, recibirá el siguiente mensaje:

```{r, echo=FALSE}
knitr::include_graphics(mac_screenshots[4])
```

y se les preguntará si quieren instalarlo. Deben hacer clic en _Install_:

```{r, echo=FALSE}
knitr::include_graphics(mac_screenshots[5])
```

4. Esto los guiará por proceso de instalación:

```{r, echo=FALSE, out.width = "45%", out.extra=""}
knitr::include_graphics(mac_screenshots[6:8])
```

5. Una vez instalado, pueden verificar la versión nuevamente y deberían ver algo como esto:

```{r, echo=FALSE}
knitr::include_graphics(mac_screenshots[9])
```

Felicidades. Han instalado Git en sus Macs.


## Instalación de Git y _Git Bash_ en Windows

**Advertencia: Las instrucciones en esta subsección no son para usuarios de Mac.**

Hay varias piezas de software que les permitirán ejecutar comandos de Unix en Windows. Usaremos _Git Bash_ ya que interactúa con _RStudio_ y se instala automáticamente cuando instalamos _Git for Windows_.

1. Comiencen buscando _Git for Windows_ en su navegador y hagan clic en el enlace de _git-scm.com_.

```{r, echo=FALSE}
knitr::include_graphics(screenshots[57])
```

2. Esto los llevará a la página _Download Git_ desde donde [fix check ok] puede descargar el _maintained build_ mas reciente:

```{r, echo=FALSE}
knitr::include_graphics(screenshots[58])
```

3. Luego, pueden aceptar ejecutar el instalador y aceptar la licencia:

```{r, echo=FALSE, out.width = "45%", out.extra=""}
knitr::include_graphics(screenshots[59:60])
```

4. En uno de los pasos de la instalación, se les pedirá que elijan el editor predeterminado para _Git_. A menos que ya sea un usuario _vi_ o _vim_, les recomendamos que no seleccionen _vim_, que puede ser el predeterminado. Si no reconocen un editor con el que están familiarizados entre las opciones ofrecidas, les recomendamos que seleccionen _nano_ como su editor predeterminado para _Git_, ya que es el más fácil de aprender:

```{r, echo=FALSE}
knitr::include_graphics(screenshots[61])
```

5. La siguiente decisión de instalación es una **muy importante**. Este proceso de instalación instala _Git Bash_. Recomendamos que seleccionen _Git and optional Unix tools from the Windows Command_ ya que esto les permitirá aprender Unix desde _RStudio_. Sin embargo, si hacen esto, **algunos comandos que se ejecutan en su línea de comandos de Windows dejarán de funcionar**. Si no usan su línea de comandos de Windows, entonces esto no debería ser un problema. Además, la mayoría, si no todas, de estas líneas de comando de Windows tienen un equivalente de Unix que podrán usar ahora.

```{r, echo=FALSE}
knitr::include_graphics(screenshots[62])
```

6. Ahora pueden continuar seleccionando las opciones predeterminadas.

```{r, echo=FALSE, out.width = "45%", out.extra=""}
knitr::include_graphics(screenshots[63:65])
```

```{r, echo=FALSE, out.width = "45%", out.extra=""}
knitr::include_graphics(screenshots[66:67])
```

Ahora han instalado _Git_ en Windows.

## Accediendo el terminal en Windows {#terminal-on-windows}

Ahora que _Git Bash_ está instalado, podemos acceder al terminal a través de _RStudio_ o abriendo _Git Bash_ directamente.

Para acceder al terminal a través de _RStudio_, necesitamos cambiar una preferencia para que _Git Bash_ [fix shell?] se convierta en el shell predeterminado de Unix en _RStudio_. En _RStudio_, vayan a _Preferences_ (en el menú de _File_), luego seleccionen _Terminal_ y entonces seleccionen _Git Bash_:

```{r, echo=FALSE}
knitr::include_graphics(screenshots[68])
```

Para comprobar que, de hecho, está utilizando _Git Bash_ en _RStudio_, pueden abrir un _New Terminal_ en _RStudio_:

```{r, echo=FALSE}
knitr::include_graphics(screenshots[69])
```

Debería verse más o menos así:

```{r, echo=FALSE}
knitr::include_graphics(screenshots[70])
```

A menudo queremos acceder al terminal, pero no necesitamos _RStudio_. Pueden hacer esto ejecutando el programa _Git Bash_ directamente:

```{r, echo=FALSE, out.width = "45%", out.extra=""}
knitr::include_graphics(screenshots[98:99])
```
