```{r, include=FALSE, echo=FALSE}
if(knitr::is_html_output()){
  knitr::opts_chunk$set(out.width = "500px",
                        out.extra='style="display: block; margin-left: auto; margin-right: auto; background-color: #000; padding:3px;"')
} else{
  knitr::opts_chunk$set(out.width = "4in")
}

img_path <- "productivity/img/"
screenshots <- list.files(file.path(img_path, "windows-screenshots"))
screenshots <- file.path(img_path, "windows-screenshots", screenshots)
mac_screenshots <- list.files(file.path(img_path, "mac-screenshots"))
mac_screenshots <- file.path(img_path,"mac-screenshots", mac_screenshots)
```


# Accediendo al terminal e instalando Git

Antes de comenzar, debemos asegurarnos de que tengan acceso a un _terminal_ y que Git esté instalado. El terminal está integrado en los sistemas Mac y Linux, pero los usuarios de Windows deberán instalar un _emulador_. Hay muchas opciones de emulador disponibles, pero aquí mostramos cómo instalar Git Bash porque se puede hacer como parte de la instalación de Windows Git. Debido a las diferencias entre Mac y Windows, las secciones de este capítulo se dividen tomando esto en cuenta.

## Accediendo al terminal en una Mac {#terminal-on-mac}

En el Capitulo \@ref(unix), describimos cómo el terminal es nuestra ventana al mundo de Unix. En una Mac, pueden acceder a un terminal abriendo la aplicación en la carpeta _Utilities_:

```{r, echo=FALSE, out.width="45%"}
knitr::include_graphics(mac_screenshots[1:3])
```

También pueden usar la aplicación _Spotlight_ en la Mac presionando escribiendo comando-barra espaciadora y entonces escribiendo _Terminal_.

Otra forma de acceder al terminal es desde RStudio. En el panel _Console_, deberían ver una pestaña _Terminal_. Si hacen clic en esa pestaña, abrirá una ventana de terminal.

## Instalando Git en la Mac

**Advertencia: Las instrucciones en esta subsección no son para usuarios de Windows.**

1. Comiencen abriendo un terminal como se describe en la sección anterior.

2. Una vez que inicien el terminal, verán una consola como esta:

```{r, echo=FALSE}
knitr::include_graphics(mac_screenshots[3])
```

3. Es posible que ya hayan instalado Git. Una manera de verificarlo es preguntando por la versión escribiendo:

```{bash, eval=FALSE, echo=TRUE}
git --version
```

Si les devuelve un número de versión, Git ya está instalado. Si no, recibirán el siguiente mensaje:

```{r, echo=FALSE}
knitr::include_graphics(mac_screenshots[4])
```

y se les preguntará si quieren instalarlo. Deben hacer clic en _Install_:

```{r, echo=FALSE}
knitr::include_graphics(mac_screenshots[5])
```

4. Esto los guiará por el proceso de instalación:

```{r, echo=FALSE, out.width = "45%", out.extra=""}
knitr::include_graphics(mac_screenshots[6:8])
```

5. Una vez instalado, pueden verificar la versión nuevamente y deberían ver algo como esto:

```{r, echo=FALSE}
knitr::include_graphics(mac_screenshots[9])
```

Felicidades. Han instalado Git en sus Macs.


## Instalación de Git y Git Bash en Windows

**Advertencia: Las instrucciones en esta subsección no son para usuarios de Mac.**

Hay varios programas de software que les permitirán ejecutar comandos de Unix en Windows. Usaremos Git Bash ya que interactúa con RStudio y se instala automáticamente cuando instalamos Git for Windows.

1. Comiencen buscando _Git for Windows_ en su navegador y haciendo clic en el enlace de _git-scm.com_.

```{r, echo=FALSE}
knitr::include_graphics(screenshots[57])
```

2. Esto los llevará a la página _Download Git_ donde pueden descargar el _maintained build_ mas reciente:

```{r, echo=FALSE}
knitr::include_graphics(screenshots[58])
```

3. Entonces pueden aceptar ejecutar el instalador y aceptar la licencia:

```{r, echo=FALSE, out.width = "45%", out.extra=""}
knitr::include_graphics(screenshots[59:60])
```

4. En uno de los pasos de la instalación, se les pedirá que elijan el editor predeterminado para Git. A menos que ya sea un usuario de _vi_ o _vim_, no les recomendamos que seleccionen _vim_, que puede ser el predeterminado. Si no reconocen un editor con el que están familiarizados entre las opciones, les recomendamos que seleccionen _nano_ como su editor predeterminado para Git, ya que es el más fácil de aprender:

```{r, echo=FALSE}
knitr::include_graphics(screenshots[61])
```

5. La siguiente decisión de instalación es una **muy importante**. Este proceso de instalación instala Git Bash. Recomendamos que seleccionen _Git and optional Unix tools from the Windows Command_ ya que esto les permitirá aprender Unix desde RStudio. Sin embargo, si hacen esto, **algunos comandos que se ejecutan en su línea de comandos de Windows dejarán de funcionar**. Si no usan su línea de comandos de Windows, entonces esto no será un problema. Además, la mayoría, si no todas, de estas líneas de comando de Windows tienen un equivalente de Unix que podrán usar.

```{r, echo=FALSE}
knitr::include_graphics(screenshots[62])
```

6. Ahora pueden continuar seleccionando las opciones predeterminadas.

```{r, echo=FALSE, out.width = "45%", out.extra=""}
knitr::include_graphics(screenshots[63:65])
```

```{r, echo=FALSE, out.width = "45%", out.extra=""}
knitr::include_graphics(screenshots[66:67])
```

Ya han instalado Git en Windows.

## Accediendo el terminal en Windows {#terminal-on-windows}

Ahora que Git Bash está instalado, podemos acceder al terminal a través de RStudio o abriendo Git Bash directamente.

Para acceder al terminal a través de RStudio, necesitamos cambiar una preferencia para que Git Bash se convierta en el _shell_ predeterminado de Unix en RStudio. En RStudio, vayan a _Preferences_ (en el menú de _File_), luego seleccionen _Terminal_ y entonces seleccionen _Git Bash_:

```{r, echo=FALSE}
knitr::include_graphics(screenshots[68])
```

Para comprobar que, de hecho, están utilizando Git Bash en RStudio, pueden abrir un _New Terminal_ en RStudio:

```{r, echo=FALSE}
knitr::include_graphics(screenshots[69])
```

Debería verse más o menos así:

```{r, echo=FALSE}
knitr::include_graphics(screenshots[70])
```

A menudo queremos acceder al terminal, pero no necesitamos RStudio. Pueden hacer esto ejecutando el programa Git Bash directamente:

```{r, echo=FALSE, out.width = "45%", out.extra=""}
knitr::include_graphics(screenshots[98:99])
```
