```{r, include=FALSE, echo=FALSE}
if(knitr::is_html_output()){
knitr::opts_chunk$set(out.width = "500px",
out.extra='style="display: block; margin-left: auto; margin-right: auto; background-color: #000; padding:3px;"')
} else{
knitr::opts_chunk$set(out.width = "4in")
}

img_path <- "productivity/img/"
screenshots <- list.files(file.path(img_path, "windows-screenshots"))
screenshots <- file.path(img_path, "windows-screenshots", screenshots)
mac_screenshots <- list.files(file.path(img_path, "mac-screenshots"))
mac_screenshots <- file.path(img_path,"mac-screenshots", mac_screenshots)
```


# Accediendo al terminal e instalando Git

Antes de comenzar, debemos asegurarnos de que tenga acceso a un _terminal_ y que Git esté instalado. El terminal está integrado en los sistemas Mac y Linux, pero los usuarios de Windows deberán instalar un _emulador_. Hay muchas opciones de emulador disponibles, pero aquí mostramos cómo instalar Git Bash porque se puede hacer como parte de la instalación de Windows Git. Debido a las diferencias en Mac y Windows, las secciones de este capítulo se dividen en consecuencia.

## Accediendo al terminal en una Mac {#terminal-on-mac}

En el capitulo \@ref(unix) describimos cómo el terminal es nuestra ventana al mundo de Unix. En una Mac, puede acceder a un terminal abriendo la aplicación en la carpeta Utilidades:

```{r, echo=FALSE, out.width="45%"}
knitr::include_graphics(mac_screenshots[1:3])
```

También puede usar la función Spotlight en la Mac escribiendo command-spacebar, luego escriba _Terminal_.

Otra forma de acceder al terminal es desde RStudio. En el panel _Consola_debería ver una pestaña_Terminal_. Si hace clic en esta pestaña, abrirá una ventana de terminal.

## Instalando Git en la Mac

** Advertencia: las instrucciones en esta subsección no son para usuarios de Windows. **

1. Comience abriendo un terminal como se describe en la sección anterior.

2. Una vez que inicie el terminal, verá una consola como esta:

```{r, echo=FALSE}
knitr::include_graphics(mac_screenshots[3])
```

3. Es posible que ya tenga instalado Git. Una forma de verificarlo es preguntando por la versión escribiendo:

```{bash, eval=FALSE, echo=TRUE}
git --version
```

Si recupera un número de versión, ya está instalado. Si no, recibirá el siguiente mensaje:

```{r, echo=FALSE}
knitr::include_graphics(mac_screenshots[4])
```

y se le preguntará si desea instalarlo. Debe hacer clic en _Instalar_:

```{r, echo=FALSE}
knitr::include_graphics(mac_screenshots[5])
```

4. Esto lo llevará a través del proceso de instalación:

```{r, echo=FALSE, out.width = "45%", out.extra=""}
knitr::include_graphics(mac_screenshots[6:8])
```

5. Una vez instalado, puede verificar la versión nuevamente y debería mostrarle algo como esto:

```{r, echo=FALSE}
knitr::include_graphics(mac_screenshots[9])
```

Felicidades. Has instalado Git en tu Mac.


## Instalación de Git y Git Bash en Windows

** Advertencia: las instrucciones en esta subsección no son para usuarios de Mac. **

Hay varias piezas de software que le permitirán ejecutar comandos de Unix en Windows. Usaremos Git Bash ya que interactúa con RStudio y se instala automáticamente cuando instalamos Git para Windows.

1. Comience buscando _Git para Windows_en su navegador y haga clic en el enlace de_git-scm.com_.

```{r, echo=FALSE}
knitr::include_graphics(screenshots[57])
```

2. Esto lo llevará a la página _Download Git_desde donde puede descargar la_ compilación mantenida más reciente_:

```{r, echo=FALSE}
knitr::include_graphics(screenshots[58])
```

3. Luego puede aceptar ejecutar el instalador y aceptar la licencia:

```{r, echo=FALSE, out.width = "45%", out.extra=""}
knitr::include_graphics(screenshots[59:60])
```

4. En uno de los pasos de instalación, se le pedirá que elija el editor predeterminado para Git. A menos que ya sea un usuario _vi_o_vim_, le recomendamos que no seleccione _vim_, que podría ser el predeterminado. Si no reconoce un editor con el que está familiarizado entre las opciones ofrecidas, le recomendamos que seleccione _nano_ como su editor predeterminado para Git, ya que es el más fácil de aprender:

```{r, echo=FALSE}
knitr::include_graphics(screenshots[61])
```

5. La siguiente decisión de instalación es en realidad una **importante**. Este proceso de instalación instala Git Bash. Recomendamos que seleccione _Git y las herramientas opcionales de Unix desde el símbolo del sistema de Windows_ ya que esto le permitirá aprender Unix desde RStudio. Sin embargo, si hace esto, **algunos comandos que se ejecutan en su línea de comandos de Windows dejarán de funcionar**. Si no usa su línea de comandos de Windows, entonces esto no debería ser un problema. Además, la mayoría, si no todas, de estas líneas de comando de Windows tienen un equivalente de Unix que podrá usar ahora.

```{r, echo=FALSE}
knitr::include_graphics(screenshots[62])
```

6. Ahora puede continuar seleccionando las opciones predeterminadas.

```{r, echo=FALSE, out.width = "45%", out.extra=""}
knitr::include_graphics(screenshots[63:65])
```

```{r, echo=FALSE, out.width = "45%", out.extra=""}
knitr::include_graphics(screenshots[66:67])
```

Ahora ha instalado Git en Windows.

## Accediendo a la terminal en Windows {#terminal-on-windows}

Ahora que Git Bash está instalado, podemos acceder al terminal a través de RStudio o abriendo Git Bash directamente.

Para acceder al terminal a través de RStudio, necesitamos cambiar una preferencia para que Git Bash se convierta en el shell predeterminado de Unix en RStudio. En RStudio, vaya a las preferencias (en el menú desplegable Archivo), luego seleccione _Terminal_, luego seleccione _Git Bash_:

```{r, echo=FALSE}
knitr::include_graphics(screenshots[68])
```

Para comprobar que, de hecho, está utilizando Git Bash en RStudio, puede abrir una _Nueva Terminal_ en RStudio:

```{r, echo=FALSE}
knitr::include_graphics(screenshots[69])
```

Debería verse más o menos así:

```{r, echo=FALSE}
knitr::include_graphics(screenshots[70])
```

A menudo queremos acceder al terminal, pero no necesitamos RStudio. Puede hacer esto ejecutando el programa Git Bash directamente:

```{r, echo=FALSE, out.width = "45%", out.extra=""}
knitr::include_graphics(screenshots[98:99])
```
