```{r, include=FALSE}
if(knitr::is_html_output()){
knitr::opts_chunk$set(out.width = "500px",
out.extra='style="display: block; margin-left: auto; margin-right: auto; background-color: #000; padding:3px;"')
} else{
knitr::opts_chunk$set(out.width = "45%")
}
```

# Proyectos reproducibles con RStudio y R markdown

El producto final de un proyecto de análisis de datos es a menudo un informe. Muchas publicaciones científicas pueden considerarse como un informe final de un análisis de datos. Lo mismo es cierto para los artículos de noticias basados en datos, un informe de análisis para su empresa o notas de clase para una clase sobre cómo analizar datos. Los informes suelen estar en papel o en un PDF que incluye una descripción textual de los resultados junto con algunas figuras y tablas resultantes del análisis.

Imagine que después de finalizar el análisis y el informe, se le informa que se le dio el conjunto de datos incorrecto, se le envía uno nuevo y se le pide que ejecute el mismo análisis con este nuevo conjunto de datos. ¿O qué pasa si se da cuenta de que se cometió un error y necesita volver a examinar el código, corregir el error y volver a ejecutar el análisis? ¿O imagina que alguien a quien está entrenando quiere ver el código y poder reproducir los resultados para conocer su enfoque?

Situaciones como las que acabamos de describir son en realidad bastante comunes para un científico de datos. Aquí, describimos cómo puede mantener sus proyectos de ciencia de datos organizados con RStudio para que volver a ejecutar un análisis sea sencillo. Luego demostramos cómo generar informes reproducibles con R markdown y el paquete __knitR__ de una manera que ayudará enormemente a recrear informes con un trabajo mínimo. Esto es posible debido a que los documentos de rebaja R permiten combinar códigos y descripciones textuales en el mismo documento, y las figuras y tablas producidas por el código se agregan automáticamente al documento.

```{r, echo=FALSE}
img_path <- "productivity/img/"
screenshots <- list.files(file.path(img_path, "windows-screenshots"))
screenshots <- file.path(img_path, "windows-screenshots", screenshots)
mac_screenshots <- list.files(file.path(img_path, "mac-screenshots"))
mac_screenshots <- file.path(img_path,"mac-screenshots", mac_screenshots)
```

## Proyectos de RStudio

RStudio proporciona una manera de mantener todos los componentes de un proyecto de análisis de datos organizados en una carpeta y realizar un seguimiento de la información sobre este proyecto, como el estado Git de los archivos, en un archivo. En la sección \@ref(rstudio-git) demostramos cómo RStudio facilita el uso de Git y GitHub a través de proyectos de RStudio. En esta sección, demostramos rápidamente cómo comenzar un nuevo proyecto y algunas recomendaciones sobre cómo mantenerlos organizados. Los proyectos de RStudio también le permiten tener abiertas varias sesiones de RStudio y realizar un seguimiento de cuál es cuál.

Para comenzar un proyecto, haga clic en _File_y luego en_New Project_. A menudo, ya hemos creado una carpeta para guardar el trabajo, como lo hicimos en la Sección \@ref(prep-project) y seleccionamos _Existing Directory_. Aquí te mostramos un ejemplo
en el que aún no hemos creado una carpeta y seleccione la opción _Nuevo directorio_.

```{r, echo=FALSE}
knitr::include_graphics(screenshots[49:50])
```

Luego, para un proyecto de análisis de datos, generalmente selecciona la opción _Nuevo proyecto_:

```{r, echo=FALSE, out.width="70%"}
knitr::include_graphics(screenshots[51])
```

Ahora tendrá que decidir la ubicación de la carpeta que se asociará con su proyecto, así como el nombre de la carpeta. Al elegir un nombre de carpeta, al igual que con los nombres de archivo, asegúrese de que sea un nombre significativo que lo ayude a recordar de qué se trata el proyecto. Al igual que con los archivos, recomendamos usar letras minúsculas, sin espacios y guiones para separar las palabras. Llamaremos a la carpeta para este proyecto _my-first-project_. Esto generará un archivo _Rproj_llamado_my-first-project.Rproj_ en la carpeta asociada con el proyecto. Veremos cómo esto es útil algunas líneas a continuación.

```{r, echo=FALSE, out.width="70%"}
knitr::include_graphics(screenshots[52])
```

Se le darán opciones sobre dónde debe estar esta carpeta en su sistema de archivos. En este ejemplo, lo colocaremos en nuestra carpeta de inicio, pero esto generalmente no es una buena práctica. Como describimos en la Sección \@ref(prep-project) en el capítulo de Unix, desea organizar su sistema de archivos siguiendo un enfoque jerárquico y con una carpeta llamada _proyectos_ donde guarda una carpeta para cada proyecto.

```{r, echo=FALSE, out.width="70%"}
knitr::include_graphics(screenshots[53])
```

Cuando comience a usar RStudio con un proyecto, verá el nombre del proyecto en la esquina superior izquierda. Esto le recordará a qué proyecto pertenece esta sesión de RStudio en particular. Cuando abre una sesión de RStudio sin proyecto, dirá _Proyecto: (Ninguno) _.

Al trabajar en un proyecto, todos los archivos se guardarán y buscarán en la carpeta asociada con el proyecto. A continuación, mostramos un ejemplo de un script que escribimos y guardamos con el nombre _code.R_. Debido a que usamos un nombre significativo para el proyecto, podemos ser un poco menos informativos cuando nombramos los archivos. Aunque no lo hacemos aquí, puede tener varios scripts abiertos a la vez. Simplemente necesita hacer clic en _Archivo_, luego en &#39;Nuevo archivo_ y elegir el tipo de archivo que desea editar.


```{r, echo=FALSE, out.width="70%"}
knitr::include_graphics(screenshots[54])
```

Una de las principales ventajas de usar Proyectos es que después de cerrar RStudio, si deseamos continuar donde lo dejamos en el proyecto, simplemente hacemos doble clic o abrimos el archivo guardado cuando creamos el proyecto RStudio. En este caso, el archivo se llama _my-first-project.Rproj_. Si abrimos este archivo, RStudio se iniciará y abrirá los scripts que estábamos editando.


```{r, echo=FALSE, out.width="45%"}
knitr::include_graphics(screenshots[55:56])
```

Otra ventaja es que si hace clic en dos o más archivos Rproj diferentes, iniciará nuevas sesiones de RStudio y R para cada uno.


## R descuento

R markdown es un formato para _literar programación_ documentos. Se basa en _markdown_, un lenguaje de marcado que se usa ampliamente para generar páginas html. Puede obtener más información sobre Markdown aquí: [https://www.markdowntutorial.com/font>(https://www.markdowntutorial.com/). La programación literaria teje instrucciones, documentación y comentarios detallados entre el código ejecutable de la máquina, produciendo un documento que describe el programa que es mejor para la comprensión humana (Knuth 1984). A diferencia de un procesador de textos, como Microsoft Word, donde lo que ves es lo que obtienes, con R markdown, necesitas _compilar_ el documento en el informe final. El documento de rebaja R se ve diferente al producto final. Al principio, esto parece una desventaja, pero no se debe a que, por ejemplo, en lugar de producir gráficos e insertarlos uno por uno en el documento de procesamiento de texto, los gráficos se agregan automáticamente.

En RStudio, puede iniciar un documento de rebaja R haciendo clic en _Archivo_, _Nuevo archivo_, _R Markdown_. Luego se le pedirá que ingrese un título y un autor para su documento. Vamos a preparar un informe sobre asesinatos con armas de fuego, por lo que le daremos un nombre apropiado. También puede decidir en qué formato desea que esté el informe final: HTML, PDF o Microsoft Word. Más adelante, podemos cambiar esto fácilmente, pero aquí seleccionamos html ya que es el formato preferido para propósitos de depuración:


```{r, echo=FALSE, out.width="45%"}
knitr::include_graphics(screenshots[104:105])
```

Esto generará un archivo de plantilla:

```{r, echo=FALSE, out.width="70%"}
knitr::include_graphics(screenshots[106])
```

Como convención, usamos el `Rmd` sufijo para estos archivos.

Una vez que gane experiencia con R Markdown, podrá hacer esto sin la plantilla y simplemente puede comenzar desde una plantilla en blanco.

En la plantilla, verá varias cosas para tener en cuenta.


### El encabezado

En la parte superior ves:

```
---
title: "Report on Gun Murders"
author: "Rafael Irizarry"
date: "April 16, 2018"
output: html_document
---
```

Las cosas entre el `---` es el encabezado En realidad no necesitamos un encabezado, pero a menudo es útil. Puede definir muchas otras cosas en el encabezado además de lo que se incluye en la plantilla. No discutimos esos aquí, pero hay mucha información disponible en línea. El único parámetro que destacaremos es `output`. Al cambiar esto a, digamos, `pdf_document`, podemos controlar el tipo de salida que se produce cuando compilamos.

### Trozos de código R

En varios lugares del documento, vemos algo como esto:





````
```{r}`r ''`
summary(pressure)
```
````

Estos son los fragmentos de código. Cuando compila el documento, el código R dentro del fragmento, en este caso `summary(pressure)`, será evaluado y el resultado incluido en esa posición en el documento final.

Para agregar sus propios fragmentos R, puede escribir los caracteres de arriba rápidamente con el comando de enlace de teclas opción-I en Mac y Ctrl-Alt-I en Windows.

Esto se aplica también a las parcelas; la trama se colocará en esa posición. Podemos escribir algo como esto:




````
```{r}`r ''`
plot(pressure)
```
````

Por defecto, el código también aparecerá. Para evitar que aparezca el código, puede usar un argumento. Para evitar esto, puede usar el argumento `echo=FALSE`. Por ejemplo:




````
```{r echo=FALSE}`r ''`
summary(pressure)
```
````


Recomendamos adquirir el hábito de agregar una etiqueta a los fragmentos de código R. Esto será muy útil al depurar, entre otras situaciones. Para ello, agregue una palabra descriptiva como esta:



````
```{r pressure-summary}`r ''`
summary(pressure)
```
````


### Opciones globales

Uno de los fragmentos R contiene una llamada de aspecto complejo:



````
```{r setup, include=FALSE}`r ''`
knitr::opts_chunk$set(echo = TRUE)
```
````


No cubriremos esto aquí, pero a medida que tenga más experiencia con R Markdown, aprenderá las ventajas de establecer opciones globales para el proceso de compilación.


### knitR

Usamos el paquete __knitR__ para compilar documentos de Markdown. La función específica utilizada para compilar es la `knit` función, que toma un nombre de archivo como entrada. RStudio proporciona un botón que facilita la compilación del documento. Para la siguiente captura de pantalla, hemos editado el documento para que se produzca un informe sobre asesinatos con armas de fuego. Puede ver el archivo aquí: [https://raw.githubusercontent.com/rairizarry/murders/master/report.Rmdfont>(https://raw.githubusercontent.com/rairizarry/murders/master/report.Rmd). Ahora puede hacer clic en el `Knit` botón:

```{r, echo=FALSE}
knitr::include_graphics(screenshots[107])
```


La primera vez que hace clic en el botón _Knit_, puede aparecer un cuadro de diálogo pidiéndole que instale los paquetes que necesita.
<!--
```{r, echo=FALSE}
knitr::include_graphics(screenshots[108])
```
-->

Una vez que haya instalado los paquetes, al hacer clic en _Knit_ se compilará su archivo de rebaja R y aparecerá el documento resultante:


Esto produce un documento html que puede ver en su directorio de trabajo. Para verlo, abra una terminal y enumere los archivos. Puede abrir el archivo en un navegador y usarlo para presentar su análisis. También puede producir un documento PDF o Microsoft cambiando:

`output: html_document` a `output: pdf_document` o `output: word_document`.

También podemos producir documentos que se procesen en GitHub usando `output: github_document`.
<!--
```{r, echo=FALSE}
knitr::include_graphics(screenshots[110])
```
-->
Esto producirá un archivo de rebajas, con sufijo `md`, que se muestra en GitHub. Debido a que hemos subido estos archivos a GitHub, puede hacer clic en el `md` archivo y verá el informe como una página web:

<!--

```{r, echo=FALSE}
knitr::include_graphics(screenshots[124])
```

-->

```{r, echo=FALSE}
knitr::include_graphics(screenshots[125])
```

Esta es una manera conveniente de compartir sus informes.

### Más sobre Markdown R

Hay mucho más que puedes hacer con R markdown. Le recomendamos que continúe aprendiendo a medida que adquiera más experiencia escribiendo informes en R. Hay muchos recursos gratuitos en Internet que incluyen:

* Tutorial de RStudio: [https://rmarkdown.rstudio.com] (https://rmarkdown.rstudio.com)
* La hoja de trucos: [https://www.rstudio.com/wp-content/uploads/2015/02/rmarkdown-cheatsheet.pdffont>(https://www.rstudio.com/wp-content/uploads/2015/02/rmarkdown-cheatsheet.pdf)
* El libro de knitR: [https://yihui.name/knitr/font>(https://yihui.name/knitr/)


## Organizando un proyecto de ciencia de datos {#organizing}

En esta sección, lo reunimos todo para crear el proyecto de asesinatos de EE. UU. Y compartirlo en GitHub.

### Crear directorios en Unix

En la sección \@ref(prep-project) demostramos cómo usar Unix para prepararnos para un proyecto de ciencia de datos usando un ejemplo. Aquí continuamos este ejemplo y mostramos cómo usar RStudio. En la sección \@ref(prep-project) creamos los siguientes directorios usando Unix:

```{bash, eval=FALSE}
cd ~
cd projects
mkdir murders
cd murders
mkdir data rdas
```


### Crear un proyecto RStudio

En la siguiente sección usaremos crear un proyecto RStudio. En RStudio vamos a _File_y luego a_New Project ..._y cuando tenemos las opciones elegimos_Existing Directory_. Luego escribimos el camino completo de la `murders` directorio creado anteriormente.


```{r, echo=FALSE, out.width="45%"}
knitr::include_graphics(screenshots[101:102])
```

Una vez que hagas esto, verás el `rdas` y `data` directorios que creó en la pestaña RStudio _Files_.

```{r, echo=FALSE, out.width="70%"}
knitr::include_graphics(screenshots[103])
```

Tenga en cuenta que cuando estemos en este proyecto, nuestro directorio de trabajo predeterminado será `~/projects/murders`. Puede confirmar esto escribiendo `getwd()` en tu sesión de R. Esto es importante porque nos ayudará a organizar el código cuando necesitemos escribir rutas de archivos.
** Consejo profesional: siempre use rutas relativas en el código para proyectos de ciencia de datos. Estos deben ser relativos al directorio de trabajo predeterminado. ** El problema con el uso de rutas completas es que es poco probable que su código funcione en sistemas de archivos distintos al suyo, ya que las estructuras de directorio serán diferentes. Esto incluye el uso del directorio de inicio `~` como parte de tu camino.


### Editar algunos scripts R

Ahora escriba un script que descargue un archivo en el directorio de datos. Llamaremos a este archivo `download-data.R`.

El contenido de este archivo será:

```{r, eval=FALSE}
url <- "https://raw.githubusercontent.com/rafalab/dslabs/master/inst/
extdata/murders.csv"
dest_file <- "data/murders.csv"
download.file(url, destfile = dest_file)
```

Tenga en cuenta que estamos utilizando la ruta relativa `data/murders.csv`.

Ejecute este código en R y verá que se agrega un archivo al `data` directorio.

Ahora estamos listos para escribir un script para leer estos datos y preparar una tabla que podamos usar para el análisis. Llamar al archivo `wrangle-data.R`. El contenido de este archivo será:

```{r, eval=FALSE}
library(tidyverse)
murders <- read_csv("data/murders.csv")
murders <-murders %>% mutate(region = factor(region),
rate = total/ population * 10^5)
save(murders, file = "rdas/murders.rda")
```

Una vez más, tenga en cuenta que utilizamos rutas relativas exclusivamente.

En este archivo, presentamos un comando R que no hemos visto: `save`. Los `save` el comando en R guarda objetos en lo que se llama un archivo _rda_: _rda_ es la abreviatura de datos de R. Recomendamos usar el `.rda` sufijo en archivos que guardan objetos R. Veras que `.RData` también se utiliza.

Si ejecuta este código anterior, el objeto de datos procesados se guardará en un archivo en el `rda` directorio. Aunque no es el caso aquí, este enfoque a menudo es práctico porque generar el objeto de datos que usamos para los análisis finales y los gráficos puede ser un proceso complejo y que requiere mucho tiempo. Entonces ejecutamos este proceso una vez y guardamos el archivo. Pero aún queremos poder generar el análisis completo a partir de los datos sin procesar.

Ahora estamos listos para escribir el archivo de análisis. Vamos a llamarlo `analysis.R`. El contenido debe ser el siguiente:

```{r, eval=FALSE}
library(tidyverse)
load("rdas/murders.rda")

murders %>% mutate(abb = reorder(abb, rate)) %>%
ggplot(aes(abb, rate)) +
geom_bar(width = 0.5, stat = "identity", color = "black") +
coord_flip()
```

Si ejecuta este análisis, verá que genera un gráfico.

### Cree más directorios usando Unix

Ahora supongamos que queremos guardar el diagrama generado para usarlo en un informe o presentación. Podemos hacer esto con el comando __ggplot__ `ggsave`. ¿Pero dónde ponemos el gráfico? Deberíamos organizarnos sistemáticamente para que podamos guardar las parcelas en un directorio llamado `figs`. Comience creando un directorio escribiendo lo siguiente en la terminal:


```{bash, eval=FALSE}
mkdir figs
```

y luego puedes agregar la línea:

```{r, eval=FALSE}
ggsave("figs/barplot.png")
```

a tu script R. Si ejecuta el script ahora, se guardará un archivo png en el `figs` directorio. Si quisiéramos copiar ese archivo en otro directorio donde estamos desarrollando una presentación, podemos evitar usar el mouse usando `cp` comando en nuestra terminal.

### Agregar un archivo README

Ahora tiene un análisis autónomo en un directorio. Una recomendación final es crear un `README.txt` archivo que describe lo que cada uno de estos archivos hace en beneficio de otros que leen su código, incluido su futuro yo. Esto no sería un guión, sino solo algunas notas. Una de las opciones proporcionadas al abrir un nuevo archivo en RStudio es un archivo de texto. Puede guardar algo como esto en el archivo de texto:

```
We analyze US gun murder data collected by the FBI.

download-data.R - Downloads csv file to data directory

wrangle-data.R - Creates a derived dataset and saves as R object in rdas
directory

analysis.R - A plot is generated and saved in the figs directory.
```

### Inicializando un directorio Git


En la sección \@ref(init) demostramos cómo inicializar un directorio Git y conectarlo al repositorio ascendente en GitHub, que ya creamos en esa sección.

Podemos hacer esto en la terminal de Unix:

```{bash, eval=FALSE}
cd ~/projects/murders
git init
git add README.txt
git commit -m "First commit. Adding README.txt file just to get started"
git remote add origin `https://github.com/rairizarry/murders.git`
git push
```


### Agregue, confirme y envíe archivos con RStudio

Podemos continuar agregando y confirmando cada archivo, pero podría ser más fácil usar RStudio. Para hacer esto, inicie el proyecto abriendo el archivo Rproj. Deben aparecer los iconos git y puede agregarlos, confirmarlos y presionarlos.

```{r, echo=FALSE, out.width="30%"}
knitr::include_graphics(screenshots[c(119, 121, 122)])
```


Ahora podemos ir a GitHub y confirmar que nuestros archivos están allí.
<!--
```{r, echo=FALSE}
knitr::include_graphics(screenshots[124])
```
-->
Puedes ver una versión de este proyecto, organizada con directorios de Unix, en GitHub^[https://github.com/rairizarry/murders].
Puede descargar una copia a su computadora utilizando el `git clone` comando en su terminal. Este comando creará un directorio llamado `murders` en su directorio de trabajo, así que tenga cuidado desde dónde lo llama.

```{r, eval=FALSE}
git clone https://github.com/rairizarry/murders.git
```


```{r, include=FALSE}
knitr::opts_chunk$set(out.width = NULL, out.extra = NULL)
```
