# Instalación de R y RStudio {#installing-r-rstudio}

```{r, include=FALSE}
if(knitr::is_html_output()){
knitr::opts_chunk$set(out.width = "500px",
out.extra='style="display: block; margin-left: auto; margin-right: auto; background-color: #000; padding:3px;"')
} else{
knitr::opts_chunk$set(out.width = "4in")
}
```

Las instrucciones a continuación incluyen capturas de pantalla del proceso de instalación en el que utilizamos el navegador Chrome que, aunque no es necesario, puede descargar e instalar libremente desde aquí: [https://www.google.com/chrome/font>(https://www.google.com/chrome/).

## Instalando R


```{r, echo=FALSE}
img_path <- "productivity/img"
screenshots <- list.files(file.path(img_path, "windows-screenshots"))
screenshots <- file.path(img_path, "windows-screenshots", screenshots)
mac_screenshots <- list.files(file.path(img_path, "mac-screenshots"))
mac_screenshots <- file.path(img_path,"mac-screenshots", mac_screenshots)
```

RStudio es un entorno de escritorio interactivo, pero no es R, ni incluye R cuando lo descarga e instala. Por lo tanto, para usar RStudio, primero necesitamos instalar R.

1. Puede descargar R desde la Red Integral de Archivo R (CRAN)^[https://cran.r-project.org/]. Busque CRAN en su navegador:

```{r, echo=FALSE}
knitr::include_graphics(screenshots[1])
```

2. Una vez en la página CRAN, seleccione la versión para su sistema operativo: Linux, Mac OS X o Windows.

```{r, echo=FALSE}
knitr::include_graphics(screenshots[2])
```

Aquí mostramos capturas de pantalla para Windows, pero el proceso es similar para las otras plataformas. Cuando difieren, también mostraremos capturas de pantalla para Mac OS X.

3. Una vez en la página de descarga de CRAN, tendrá varias opciones. Desea instalar el subdirectorio _base_. Esto instala los paquetes básicos que necesita para comenzar. Más adelante aprenderemos cómo instalar otros paquetes necesarios desde R, en lugar de hacerlo desde esta página web.

```{r, echo=FALSE}
knitr::include_graphics(screenshots[3])
```

4. Haga clic en el enlace de la última versión para iniciar la descarga.

```{r, echo=FALSE}
knitr::include_graphics(screenshots[4])
```

5. Si está utilizando Chrome, en la parte inferior de su navegador debería ver una pestaña que le muestra el progreso de la descarga. Una vez que se descarga el archivo instalador, puede hacer clic en esa pestaña para comenzar el proceso de instalación. Otros navegadores pueden ser diferentes, por lo que tendrá que encontrar dónde almacenan los archivos descargados y hacer clic en ellos para comenzar el proceso.

```{r, echo=FALSE}
knitr::include_graphics(screenshots[5])
```

Si usa Safari en una Mac, puede acceder a la descarga a través del botón de descarga.

```{r, echo=FALSE}
knitr::include_graphics(mac_screenshots[14])
```

6. Ahora puede hacer clic en diferentes opciones para finalizar la instalación. Le recomendamos que seleccione todas las opciones predeterminadas.

```{r, echo=FALSE}
knitr::include_graphics(screenshots[6])
```

Seleccione el valor predeterminado incluso cuando reciba una advertencia ominosa.

```{r, echo=FALSE}
knitr::include_graphics(screenshots[7])
```

Al seleccionar el idioma, tenga en cuenta que será más fácil seguir este libro si selecciona inglés.

```{r, echo=FALSE}
knitr::include_graphics(screenshots[8])
```

Continúe seleccionando todos los valores predeterminados:

```{r, echo=FALSE, out.width = "45%", out.extra=""}
knitr::include_graphics(screenshots[9:12])
```

```{r, echo=FALSE, out.width = "45%", out.extra=""}
knitr::include_graphics(screenshots[13:15])
```

En Mac se ve diferente, pero también acepta los valores predeterminados:

```{r, echo=FALSE, out.width = "45%", out.extra=""}
knitr::include_graphics(mac_screenshots[15:18])
```
```{r, echo=FALSE, out.width = "45%", out.extra=""}
knitr::include_graphics(mac_screenshots[19:23])
```

¡Felicidades! Has instalado R.


## Instalación de RStudio

1. Puede comenzar buscando RStudio en su navegador:

```{r, echo=FALSE}
knitr::include_graphics(screenshots[18])
```

2. Debería encontrar el sitio web de RStudio como se muestra arriba. Una vez allí, haga clic en _Download RStudio_.

```{r, echo=FALSE}
knitr::include_graphics(screenshots[19])
```

3. Esto te dará varias opciones. Por lo que hacemos en este libro, es más que suficiente usar la versión gratuita de escritorio:

```{r, echo=FALSE}
knitr::include_graphics(screenshots[20])
```

4. Una vez que seleccione esta opción, lo llevará a una página en la que se proporcionan las opciones del sistema operativo. Haga clic en el enlace que muestra su sistema operativo.

```{r, echo=FALSE}
knitr::include_graphics(screenshots[21])
```

5. Una vez descargado el archivo de instalación, haga clic en el archivo descargado para iniciar el proceso de instalación:

```{r, echo=FALSE}
knitr::include_graphics(screenshots[22])
```

6. Recomendamos hacer clic en Sí en todos los valores predeterminados.

```{r, echo=FALSE, out.width = "45%", out.extra=""}
knitr::include_graphics(screenshots[23:25])
```
```{r, echo=FALSE, out.width = "45%", out.extra=""}
knitr::include_graphics(screenshots[26:28])
```

En Mac, hay menos clics. Básicamente, arrastra y suelta el ícono RStudio en el ícono de la carpeta Aplicaciones aquí:

```{r, echo=FALSE}
knitr::include_graphics(mac_screenshots[30])
```

¡Felicidades! Has instalado RStudio. Ahora puede comenzar como lo hace en cualquier otro programa en su computadora.
En Windows, puede abrir RStudio desde el menú _Inicio_. Si RStudio no aparece, puede buscarlo:

```{r, echo=FALSE}
knitr::include_graphics(screenshots[29])
```

En Mac, estará en la carpeta Aplicaciones:

```{r, echo=FALSE, out.width = "45%", out.extra=""}
knitr::include_graphics(mac_screenshots[31:32])
```

**Consejo profesional para Mac**: para evitar usar el mouse para abrir RStudio, presione comando + barra espaciadora para abrir _Spotlight Search_ y escriba RStudio en esa barra de búsqueda, luego presione enter.


```{r, include=FALSE}
knitr::opts_chunk$set(out.width = NULL, out.extra = NULL)
```
