# Instalación de R y RStudio {#installing-r-rstudio}

```{r, include=FALSE}
if(knitr::is_html_output()){
  knitr::opts_chunk$set(out.width = "500px",
                        out.extra='style="display: block; margin-left: auto; margin-right: auto; background-color: #000; padding:3px;"')
} else{
  knitr::opts_chunk$set(out.width = "4in")
}
```

Las instrucciones a continuación incluyen capturas de pantalla del proceso de instalación en el que utilizamos el navegador Chrome que, aunque no es necesario, pueden descargar e instalar libremente desde aquí: [https://www.google.com/chrome/](https://www.google.com/chrome/).

## Instalando R


```{r, echo=FALSE}
img_path <- "productivity/img"
screenshots <- list.files(file.path(img_path, "windows-screenshots"))
screenshots <- file.path(img_path, "windows-screenshots", screenshots)
mac_screenshots <- list.files(file.path(img_path, "mac-screenshots"))
mac_screenshots <- file.path(img_path,"mac-screenshots", mac_screenshots)
```

RStudio es un entorno de escritorio interactivo, pero no es R, ni incluye R cuando se descarga e instala. Por lo tanto, para usar RStudio, primero necesitamos instalar R.

1. Pueden descargar R desde la Red Integral de Archivo R (CRAN)^[https://cran.r-project.org/]. Busquen CRAN en su navegador:

```{r, echo=FALSE}
knitr::include_graphics(screenshots[1])
```

2. Una vez en la página CRAN, seleccionen la versión para su sistema operativo: Linux, Mac OS X o Windows.

```{r, echo=FALSE}
knitr::include_graphics(screenshots[2])
```

Aquí mostramos capturas de pantalla para Windows, pero el proceso es similar para las otras plataformas. Cuando difieren, también mostraremos capturas de pantalla para Mac OS X.

3. Una vez en la página de descarga de CRAN, tendrán varias opciones. Quieren instalar el subdirectorio _base_. Esto instala los paquetes básicos que necesitarán para comenzar. Más adelante, aprenderemos cómo instalar otros paquetes necesarios desde R, en lugar de hacerlo desde esta página web.

```{r, echo=FALSE}
knitr::include_graphics(screenshots[3])
```

4. Hagan clic en el enlace de la última versión para iniciar la descarga.

```{r, echo=FALSE}
knitr::include_graphics(screenshots[4])
```

5. Si están utilizando Chrome, en la parte inferior de su navegador deberían ver una pestaña que le muestra el progreso de la descarga. Una vez que se descargue el archivo instalador, pueden hacer clic en esa pestaña para comenzar el proceso de instalación. Otros navegadores pueden ser diferentes, por lo que tendrán que encontrar dónde almacenan los archivos descargados y hacer clic en ellos para comenzar el proceso.

```{r, echo=FALSE}
knitr::include_graphics(screenshots[5])
```

Si usan Safari en una Mac, pueden acceder a la descarga a través del botón [fix ponemos download?] de descarga.

```{r, echo=FALSE}
knitr::include_graphics(mac_screenshots[14])
```

6. Ahora pueden hacer clic en diferentes opciones para finalizar la instalación. Le recomendamos que seleccionen todas las opciones predeterminadas.

```{r, echo=FALSE}
knitr::include_graphics(screenshots[6])
```

Seleccionen el valor predeterminado incluso cuando reciban una advertencia ominosa.

```{r, echo=FALSE}
knitr::include_graphics(screenshots[7])
```

[fix this still applies right?] Al seleccionar el idioma, tengan en cuenta que será más fácil seguir este libro si seleccionan inglés.

```{r, echo=FALSE}
knitr::include_graphics(screenshots[8])
```

Continúen seleccionando todos los valores predeterminados:

```{r, echo=FALSE, out.width = "45%", out.extra=""}
knitr::include_graphics(screenshots[9:12])
```

```{r, echo=FALSE, out.width = "45%", out.extra=""}
knitr::include_graphics(screenshots[13:15])
```

[fix ok?] En una Mac se ve diferente, pero aún así deben aceptar los valores predeterminados:

```{r, echo=FALSE, out.width = "45%", out.extra=""}
knitr::include_graphics(mac_screenshots[15:18])
```
```{r, echo=FALSE, out.width = "45%", out.extra=""}
knitr::include_graphics(mac_screenshots[19:23])
```

¡Felicidades! Han instalado R.


## Instalación de RStudio

1. Pueden comenzar buscando RStudio en su navegador:

```{r, echo=FALSE}
knitr::include_graphics(screenshots[18])
```

2. Deberían encontrar el sitio web de RStudio como se muestra arriba. Una vez allí, hagan clic en _Download RStudio_.

```{r, echo=FALSE}
knitr::include_graphics(screenshots[19])
```

3. Esto les dará varias opciones. Para lo que hacemos en este libro, es más que suficiente usar la versión gratuita _RStudio Desktop_:

```{r, echo=FALSE}
knitr::include_graphics(screenshots[20])
```

4. Una vez que seleccionen esta opción, [fix ok?] el programa los llevará a una página en la que se proporcionan las opciones del sistema operativo. Hagan clic en el enlace que muestra su sistema operativo.

```{r, echo=FALSE}
knitr::include_graphics(screenshots[21])
```

5. Una vez que se haya descargado el archivo de instalación, hagan clic en el archivo descargado para iniciar el proceso de instalación:

```{r, echo=FALSE}
knitr::include_graphics(screenshots[22])
```

6. Recomendamos hacer clic en _yes_ en todos los valores predeterminados.

```{r, echo=FALSE, out.width = "45%", out.extra=""}
knitr::include_graphics(screenshots[23:25])
```
```{r, echo=FALSE, out.width = "45%", out.extra=""}
knitr::include_graphics(screenshots[26:28])
```

En la Mac, hay menos clics. Básicamente, arrastran y sueltan el ícono RStudio en el ícono de la carpeta _Applications_ como ven aquí:

```{r, echo=FALSE}
knitr::include_graphics(mac_screenshots[30])
```

¡Felicidades! Han instalado RStudio. Ahora puede comenzar como lo hacen en cualquier otro programa en su computadora. En Windows, pueden abrir RStudio desde el menú _Start_. Si RStudio no aparece, pueden buscarlo:

```{r, echo=FALSE}
knitr::include_graphics(screenshots[29])
```

En la Mac, estará en la carpeta _Applications_:

```{r, echo=FALSE, out.width = "45%", out.extra=""}
knitr::include_graphics(mac_screenshots[31:32])
```

**Consejo profesional para la Mac**: p\Para evitar usar el mouse para abrir RStudio, presione comando+barra espaciadora para abrir _Spotlight Search_ y escriba RStudio en esa barra de búsqueda. Luego presione _enter_.


```{r, include=FALSE}
knitr::opts_chunk$set(out.width = NULL, out.extra = NULL)
```
