# Conceptos básicos de programación


Enseñamos R porque facilita enormemente el análisis de datos, el tema principal de este libro. Al codificar en R, podemos realizar eficientemente análisis de datos exploratorios, construir canales de análisis de datos y preparar la visualización de datos para comunicar los resultados. Sin embargo, R no es solo un entorno de análisis de datos sino un lenguaje de programación. Los programadores avanzados de R pueden desarrollar paquetes complejos e incluso mejorar la propia R, pero no cubrimos la programación avanzada en este libro. No obstante, en esta sección, presentamos tres conceptos clave de programación: expresiones condicionales, bucles for y funciones. Estos no son solo bloques de construcción clave para la programación avanzada, sino que a veces son útiles durante el análisis de datos. También notamos que hay varias funciones que se usan ampliamente para programar en R pero que no cubriremos en este libro. Éstos incluyen `split`, `cut`, `do.call` y `Reduce`, así como el paquete __data.table__. Vale la pena aprenderlos si planea convertirse en un programador experto de R.

## Expresiones condicionales {#conditionals}

Las expresiones condicionales son una de las características básicas de la programación. Se utilizan para lo que se llama _flow control_. La expresión condicional más común es la declaración if-else. En R, podemos realizar bastante análisis de datos sin condicionales. Sin embargo, aparecen ocasionalmente, y los necesitará una vez que comience a escribir sus propias funciones y paquetes.

Aquí hay un ejemplo muy simple que muestra la estructura general de una instrucción if-else. La idea básica es imprimir el recíproco de `a` a no ser que `a` es 0:

```{r}
a <- 0

if(a!=0){
print(1/a)
} else{
print("No reciprocal for 0.")
}
```


Veamos un ejemplo más usando el marco de datos de asesinatos de Estados Unidos:

```{r}
library(dslabs)
data(murders)
murder_rate <- murders$total/ murders$population*100000
```


Aquí hay un ejemplo muy simple que nos dice qué estados, si los hay, tienen una tasa de homicidios inferior a 0.5 por 100,000. los `if` declaración nos protege del caso en el que ningún estado satisface la condición.

```{r}
ind <- which.min(murder_rate)

if(murder_rate[ind] < 0.5){
print(murders$state[ind])
} else{
print("No state has murder rate that low")
}
```

Si lo intentamos nuevamente con una tasa de 0.25, obtenemos una respuesta diferente:

```{r}
if(murder_rate[ind] < 0.25){
print(murders$state[ind])
} else{
print("No state has a murder rate that low.")
}
```


Una función relacionada que es muy útil es `ifelse`. Esta función toma tres argumentos: una lógica y dos posibles respuestas. Si lo lógico es `TRUE`, se devuelve el valor en el segundo argumento y si `FALSE`, se devuelve el valor en el tercer argumento. Aquí hay un ejemplo:

```{r}
a <- 0
ifelse(a > 0, 1/a, NA)
```

La función es particularmente útil porque funciona en vectores. Examina cada entrada del vector lógico y devuelve elementos del vector proporcionado en el segundo argumento, si la entrada es `TRUE`, o elementos del vector proporcionados en el tercer argumento, si la entrada es `FALSE`.

```{r}
a <- c(0, 1, 2, -4, 5)
result <- ifelse(a > 0, 1/a, NA)
```

Esta tabla nos ayuda a ver qué sucedió:
```{r, echo=FALSE}
tmp <- data.frame(a = a, is_a_positive = a > 0, answer1 = 1/a, answer2 = NA, result = result)
if(knitr::is_html_output()){
knitr::kable(tmp, "html") %>%
kableExtra::kable_styling(bootstrap_options = "striped", full_width = FALSE)
} else{
knitr::kable(tmp, "latex", booktabs = TRUE) %>%
kableExtra::kable_styling(font_size = 8)
}
```

Aquí hay un ejemplo de cómo esta función se puede usar fácilmente para reemplazar todos los valores faltantes en un vector con ceros:

```{r}
data(na_example)
no_nas <- ifelse(is.na(na_example), 0, na_example)
sum(is.na(no_nas))
```

Otras dos funciones útiles son `any` y `all`. Los `any` la función toma un vector de lógicas y devuelve `TRUE` si alguna de las entradas es `TRUE`. Los `all` la función toma un vector de lógicas y devuelve `TRUE` si todas las entradas son `TRUE`. Aquí hay un ejemplo:

```{r}
z <- c(TRUE, TRUE, FALSE)
any(z)
all(z)
```

## Definiendo funciones

A medida que adquieras más experiencia, necesitarás realizar las mismas operaciones una y otra vez. Un ejemplo simple es el cálculo de promedios. Podemos calcular el promedio de un vector `x` utilizando la `sum` y `length` funciones: `sum(x)/length(x)`. Debido a que hacemos esto repetidamente, es mucho más eficiente escribir una función que realice esta operación. Esta operación particular es tan común que alguien ya escribió el `mean` función y se incluye en la base R. Sin embargo, se encontrará con situaciones en las que la función aún no existe, por lo que R le permite escribir la suya. Una versión simple de una función que calcula el promedio se puede definir así:

```{r}
avg <- function(x){
s <- sum(x)
n <- length(x)
s/n
}
```

Ahora `avg` es una función que calcula la media:

```{r}
x <- 1:100
identical(mean(x), avg(x))
```

Observe que las variables definidas dentro de una función no se guardan en el espacio de trabajo. Entonces mientras usamos `s` y `n` cuando llamamos `avg`, los valores se crean y cambian solo durante la llamada. Aquí hay un ejemplo ilustrativo:

```{r}
s <- 3
avg(1:10)
s
```

Tenga en cuenta cómo `s` es todavía `r s` después de que llamemos `avg`.


En general, las funciones son objetos, por lo que las asignamos a nombres de variables con `<-`. La función `function` le dice a R que está a punto de definir una función. La forma general de una definición de función se ve así:

```{r, eval=FALSE}
my_function <- function(VARIABLE_NAME){
perform operations on VARIABLE_NAME and calculate VALUE
VALUE
}
```

Las funciones que defina pueden tener múltiples argumentos, así como valores predeterminados. Por ejemplo, podemos definir una función que calcule el promedio aritmético o geométrico dependiendo de una variable definida por el usuario como esta:

```{r}
avg <- function(x, arithmetic = TRUE){
n <- length(x)
ifelse(arithmetic, sum(x)/n, prod(x)^(1/n))
}
```

Aprenderemos más sobre cómo crear funciones a través de la experiencia a medida que nos enfrentamos a tareas más complejas.

## Espacios de nombres

Una vez que comience a convertirse en un usuario experto de R, es probable que necesite cargar varios paquetes de complementos para algunos de sus análisis. Una vez que comience a hacer esto, es probable que dos paquetes usen el mismo nombre para dos funciones diferentes. Y a menudo estas funciones hacen cosas completamente diferentes. De hecho, ya te has encontrado con esto porque tanto __dplyr__como el paquete R__base__stats__ definen un `filter` función. Hay otros cinco ejemplos en __dplyr__. Sabemos esto porque cuando cargamos __dplyr__ por primera vez, vemos el siguiente mensaje:

```
The following objects are masked from ‘package:stats’:

filter, lag

The following objects are masked from ‘package:base’:

intersect, setdiff, setequal, union
```

Entonces, ¿qué hace R cuando escribimos `filter`? ¿Utiliza la función __dplyr__o la función__stats__? De nuestro trabajo anterior sabemos que usa el __dplyr__ uno. Pero, ¿qué pasa si queremos usar la versión __stats__?

Estas funciones viven en diferentes espacios de nombres. R seguirá un cierto orden cuando busque una función en estos espacios de nombres. Puede ver el pedido escribiendo:

```{r, eval=FALSE}
search()
```

La primera entrada en esta lista es el entorno global que incluye todos los objetos que defina.

Entonces, ¿qué pasa si queremos usar las __stats__ `filter` en lugar del filtro __dplyr__pero__dplyr__ aparece primero en la lista de búsqueda? Puede forzar el uso de un espacio de nombre específico utilizando dos puntos dobles ( `::`) me gusta esto:

```{r, eval=FALSE}
stats::filter
```

Si queremos estar absolutamente seguros de que usamos el __dplyr__ `filter` nosotros podemos usar

```{r, eval=FALSE}
dplyr::filter
```

También tenga en cuenta que si queremos usar una función en un paquete sin cargar el paquete completo, también podemos usar los dos puntos dobles.

Para más información sobre este tema más avanzado, recomendamos el libro de paquetes R^[http://r-pkgs.had.co.nz/namespace.html].

## For-loops

La fórmula para la suma de la serie. $1+2+\dots+n$ es $n(n+1)/2$. ¿Qué pasaría si no estuviéramos seguros de que esa era la función correcta? ¿Cómo podríamos verificar? Usando lo que aprendimos sobre las funciones, podemos crear una que calcule $S_n$:

```{r}
compute_s_n <- function(n){
x <- 1:n
sum(x)
}
```

¿Cómo podemos calcular $S_n$ para varios valores de $n$ decir $n=1,\dots,25$? ¿Escribimos 25 líneas de código `compute_s_n`? No, para eso están los bucles for en la programación. En este caso, estamos realizando exactamente la misma tarea una y otra vez, y lo único que está cambiando es el valor de $n$. Los bucles for nos permiten definir el rango que toma nuestra variable (en nuestro ejemplo $n=1,\dots,10$), luego cambie el valor y evalúe la expresión a medida que realiza un bucle.

Quizás el ejemplo más simple de un bucle for es este código inútil:
```{r}
for(i in 1:5){
print(i)
}
```

Aquí está el ciclo for que escribiríamos para nuestro $S_n$ ejemplo:

```{r}
m <- 25
s_n <- vector(length = m) # create an empty vector
for(n in 1:m){
s_n[n] <- compute_s_n(n)
}
```
En cada iteración $n=1$, $n=2$, etc ..., calculamos $S_n$ y guardarlo en el $n$ th entrada de `s_n`.

Ahora podemos crear un diagrama para buscar un patrón:

```{r eval=FALSE}
n <- 1:m
plot(n, s_n)
```

```{r sum-of-consecutive-squares, out.width="50%", echo=FALSE}
rafalib::mypar()
n <- 1:m
plot(n, s_n)
```


Si notó que parece ser un elemento cuadrático, está en el camino correcto porque la fórmula es $n(n+1)/2$.
<!--
que podemos confirmar con una tabla:

```{r show_s_n_table}
head(data.frame(s_n = s_n, formula = n*(n+1)/2))
```

También podemos superponer los dos resultados usando la función `lines` para dibujar una línea sobre los puntos trazados previamente:

```{r s_n-v-n}
plot(n, s_n)
lines(n, n*(n+1)/2)
```

-->

## Vectorización y funcionales {#vectorization}

Aunque los bucles for son un concepto importante para entender, en R rara vez los usamos. A medida que aprenda más R, se dará cuenta de que se prefiere la _vectorización_ sobre los bucles for ya que da como resultado un código más corto y claro. Ya vimos ejemplos en la sección Aritmética de vectores. Una función _vectorizada_ es una función que aplicará la misma operación en cada uno de los vectores.

```{r}
x <- 1:10
sqrt(x)
y <- 1:10
x*y
```

Para hacer este cálculo, no hay necesidad de for-loops. Sin embargo, no todas las funciones funcionan de esta manera. Por ejemplo, la función que acabamos de escribir, `compute_s_n`, no funciona por elementos, ya que espera un escalar. Este fragmento de código no ejecuta la función en cada entrada de `n`:

```{r, eval=FALSE}
n <- 1:25
compute_s_n(n)
```

_Funcionales_ son funciones que nos ayudan a aplicar la misma función a cada entrada en un vector, matriz, marco de datos o lista. Aquí cubrimos el funcional que opera en vectores numéricos, lógicos y de caracteres: `sapply`.

La función `sapply` nos permite realizar operaciones basadas en elementos en cualquier función. Así es como funciona:

```{r}
x <- 1:10
sapply(x, sqrt)
```

Cada elemento de `x` se pasa a la función `sqrt` y se devuelve el resultado. Estos resultados están concatenados. En este caso, el resultado es un vector de la misma longitud que el original `x`. Esto implica que el ciclo for anterior puede escribirse de la siguiente manera:

```{r s_n-v-n-sapply, eval=FALSE}
n <- 1:25
s_n <- sapply(n, compute_s_n)
```

Otros funcionales son `apply`, `lapply`, `tapply`, `mapply`, `vapply` y `replicate`. Usamos principalmente `sapply`, `apply` y `replicate` en este libro, pero recomendamos familiarizarse con los demás, ya que pueden ser muy útiles.

## Ejercicios

1\. ¿Qué devolverá esta expresión condicional?

```{r, eval=FALSE}
x <- c(1,2,-3,4)

if(all(x>0)){
print("All Postives")
} else{
print("Not all positives")
}
```


2\. ¿Cuál de las siguientes expresiones es siempre `FALSE` cuando al menos una entrada de un vector lógico `x` ¿es verdad?

a. `all(x)`
si. `any(x)`
c. `any(!x)`
re. `all(!x)`

3\. La función `nchar` le dice cuántos caracteres tiene un vector de caracteres. Escriba una línea de código que se asigne al objeto. `new_names` la abreviatura del estado cuando el nombre del estado tiene más de 8 caracteres.


4\. Crear una función `sum_n` que para cualquier valor dado, digamos $n$, calcula la suma de los enteros de 1 a n (inclusive). Use la función para determinar la suma de los enteros de 1 a 5,000.

5\. Crear una función `altman_plot` eso toma dos argumentos, `x` y `y`, y traza la diferencia contra la suma.

6\. Después de ejecutar el siguiente código, ¿cuál es el valor de `x`?

```{r, eval=FALSE}
x <- 3
my_func <- function(y){
x <- 5
y+5
}
```

7\. Escribir una función `compute_s_n` que para cualquier $n$ calcula la suma $S_n = 1^2 + 2^2 + 3^2 + \dots n^2$. Informe el valor de la suma cuando $n=10$.

8\. Definir un vector numérico vacío. `s_n` de tamaño 25 usando `s_n <- vector("numeric", 25)` y almacenar en los resultados de $S_1, S_2, \dots S_{25}$ usando un bucle for.

9\. Repita el ejercicio 8, pero esta vez use `sapply`.

10\. Repita el ejercicio 8, pero esta vez use `map_dbl`.

11\. Trama $S_n$ versus $n$. Use puntos definidos por $n=1,\dots,25$.

12\. Confirme que la fórmula para esta suma es $S_n= n(n+1)(2n+1)/6$.
















