# Conceptos básicos de programación


Enseñamos R porque facilita enormemente el análisis de datos, el tema principal de este libro. Al codificar en R, podemos eficientemente realizar análisis de datos exploratorios, construir canales de análisis de datos y preparar la visualización de datos para comunicar los resultados. Sin embargo, R no es solo un ambiente de análisis de datos sino un lenguaje de programación. Los programadores avanzados de R pueden desarrollar paquetes complejos e incluso mejorar R, aunque no cubrimos la programación avanzada en este libro. No obstante, en esta sección, presentamos tres conceptos claves de programación: las expresiones condicionales, los bucles-for (_for-loops_ en inglés) y las funciones. Estos no son solo componentes básicos claves para la programación avanzada, sino que a veces son útiles durante el análisis de datos. También notamos que hay varias funciones que se usan ampliamente para programar en R pero que no discutiremos en este libro. Éstos incluyen `split`, `cut`, `do.call` y `Reduce`, así como el paquete __data.table__. Vale la pena aprender como usarlos si quieren convertirse en programadores expertos de R.

## Expresiones condicionales {#conditionals}

Las expresiones condicionales son una de las características básicas de la programación. Se utilizan para lo que se denomina _flow control_. La expresión condicional más común es la declaración _if-else_. En R, podemos realizar mucho análisis de datos sin condicionales. Sin embargo, aparecen ocasionalmente y los necesitarán una vez comiencen a escribir sus propias funciones y paquetes.

Aquí presentamos un ejemplo muy sencillo que muestra la estructura general de una instrucción _if-else_. La idea básica es imprimir el recíproco de `a` a menos que `a` sea 0:

```{r}
a <- 0

if(a!=0){
print(1/a)
} else{
print("No reciprocal for 0.")
}
```


Veamos otro ejemplo usando el set de datos de asesinatos de EE. UU.:

```{r}
library(dslabs)
data(murders)
murder_rate <- murders$total/ murders$population*100000
```


Aquí ofrecemos un ejemplo muy sencillo que nos dice qué estados, si los hay, tienen una tasa de homicidios inferior a 0.5 por 100,000. Las declaraciones `if` nos protegen del caso en el que ningún estado satisface la condición.

```{r}
ind <- which.min(murder_rate)

if(murder_rate[ind] < 0.5){
print(murders$state[ind])
} else{
print("No state has murder rate that low")
}
```

Si lo intentamos nuevamente con una tasa de 0.25, obtenemos una respuesta diferente:

```{r}
if(murder_rate[ind] < 0.25){
print(murders$state[ind])
} else{
print("No state has a murder rate that low.")
}
```


Una función relacionada que es muy útil es `ifelse`. Esta función toma tres argumentos: un lógico y dos posibles respuestas. Si el lógico es `TRUE`, devuelve el valor en el segundo argumento, y si es `FALSE`, devuelve el valor en el tercer argumento. Aquí tenemos un ejemplo:

```{r}
a <- 0
ifelse(a > 0, 1/a, NA)
```

Esta función es particularmente útil porque sirve para vectores. Esta examina cada entrada del vector lógico y devuelve elementos del vector proporcionados en el segundo argumento, si la entrada es `TRUE`, o elementos del vector proporcionados en el tercer argumento, si la entrada es `FALSE`.

```{r}
a <- c(0, 1, 2, -4, 5)
result <- ifelse(a > 0, 1/a, NA)
```

Esta tabla nos ayuda a ver qué sucedió:
```{r, echo=FALSE}
tmp <- data.frame(a = a, is_a_positive = a > 0, answer1 = 1/a, answer2 = NA, result = result)
if(knitr::is_html_output()){
knitr::kable(tmp, "html") %>%
kableExtra::kable_styling(bootstrap_options = "striped", full_width = FALSE)
} else{
knitr::kable(tmp, "latex", booktabs = TRUE) %>%
kableExtra::kable_styling(font_size = 8)
}
```

Aquí hay un ejemplo de cómo esta función se puede usar fácilmente para reemplazar todos los valores faltantes en un vector con ceros:

```{r}
data(na_example)
no_nas <- ifelse(is.na(na_example), 0, na_example)
sum(is.na(no_nas))
```

Otras dos funciones útiles son `any` y `all`. La función `any` toma un vector de lógicos y devuelve `TRUE` si alguna de las entradas es `TRUE`. La función `all` toma un vector de lógicos y devuelve `TRUE` si todas las entradas son `TRUE`. Aquí ofrecemos un ejemplo:

```{r}
z <- c(TRUE, TRUE, FALSE)
any(z)
all(z)
```

## Cómo definir funciones

A medida que adquieran más experiencia, necesitarán realizar las mismas operaciones una y otra vez. Un ejemplo sencillo es el cálculo de promedios. Podemos calcular el promedio de un vector `x` utilizando las funciones `sum` y `length`: `sum(x)/length(x)`. Debido a que hacemos esto repetidas veces, es mucho más eficiente escribir una función que realice esta operación. Esta operación particular es tan común que alguien ya escribió la función `mean` y se incluye en la base R. Sin embargo, se encontrarán con situaciones en las que la función aún no existe, por lo que R les permite escribir una. Una versión sencilla de una función que calcula el promedio se puede definir así:

```{r}
avg <- function(x){
s <- sum(x)
n <- length(x)
s/n
}
```

Ahora `avg` es una función que calcula el promedio:

```{r}
x <- 1:100
identical(mean(x), avg(x))
```

Observen que las variables definidas dentro de una función no se guardan en el espacio de trabajo. Entonces mientras usamos `s` y `n` cuando llamamos (_call_ en inglés) `avg`, los valores se crean y cambian solo durante la llamada. Aquí podemos ver un ejemplo ilustrativo:

```{r}
s <- 3
avg(1:10)
s
```

Noten cómo `s` todavía es `r s` después de que llamamos `avg`.


En general, las funciones son objetos, por lo que les asignamos nombres de variables con `<-`. La función `function` le dice a R que está a punto de definir una función. La forma general de la definición de una función es así:

```{r, eval=FALSE}
my_function <- function(VARIABLE_NAME){
perform operations on VARIABLE_NAME and calculate VALUE
VALUE
}
```

Las funciones que definan pueden tener múltiples argumentos, así como valores predeterminados. Por ejemplo, podemos definir una función que calcule el promedio aritmético o geométrico dependiendo de una variable definida por usuarios como esta:

```{r}
avg <- function(x, arithmetic = TRUE){
n <- length(x)
ifelse(arithmetic, sum(x)/n, prod(x)^(1/n))
}
```

Aprenderemos más sobre cómo crear funciones a través de la experiencia a medida que nos enfrentemos a tareas más complejas.

## _Namespaces_

Una vez que comiencen a convertirse en usuarios expertos de R, es probable que necesiten cargar varios complementos de paquetes (_add-ons_ en inglés) para algunos de sus análisis. Tan pronto hagan eso, es probable que descubran que dos paquetes usen el mismo nombre para dos funciones diferentes. Y a menudo estas funciones hacen cosas completamente diferentes. De hecho, ya hemos visto esto porque ambos paquetes de base R  __dplyr__ y __stats__ definen una función `filter`. Hay otros cinco ejemplos en __dplyr__. Sabemos esto porque cuando cargamos __dplyr__ por primera vez, vemos el siguiente mensaje:

```
The following objects are masked from ‘package:stats’:

filter, lag

The following objects are masked from ‘package:base’:

intersect, setdiff, setequal, union
```

Entonces, ¿qué hace R cuando escribimos `filter`? ¿Utiliza la función __dplyr__ o la función __stats__? De nuestro trabajo anterior sabemos que usa __dplyr__. Pero, ¿qué pasa si queremos usar __stats__?

Estas funciones viven en diferentes _namespaces_. R seguirá un cierto orden cuando busque una función en estos _namespaces_. Pueden ver el orden escribiendo:

```{r, eval=FALSE}
search()
```

La primera entrada en esta lista es el ambiente global que incluye todos los objetos que definan.

Entonces, ¿qué pasa si queremos usar el `filter` __stats__ en lugar del `filter` __dplyr__ pero __dplyr__ aparece primero en la lista de búsqueda? Pueden forzar el uso de un _namespace_ específico utilizando dos puntos dobles ( `::`) así:

```{r, eval=FALSE}
stats::filter
```

Si queremos estar absolutamente seguros de que usamos el `filter` __dplyr__, podemos usar:

```{r, eval=FALSE}
dplyr::filter
```

Recuerden que si queremos usar una función en un paquete sin cargar el paquete completo, también podemos usar los dos puntos dobles.

Para más información sobre este tema más avanzado, recomendamos el libro de paquetes R^[http://r-pkgs.had.co.nz/namespace.html].

## Bucles-for

La fórmula para la suma de la serie $1+2+\dots+n$ es $n(n+1)/2$. ¿Qué pasaría si no estuviéramos seguros de que esa era la función correcta? ¿Cómo podríamos verificar? Usando lo que aprendimos sobre las funciones, podemos crear una que calcule $S_n$:

```{r}
compute_s_n <- function(n){
x <- 1:n
sum(x)
}
```

¿Cómo podemos calcular $S_n$ para varios valores de $n$, digamos $n=1,\dots,25$? ¿Escribimos 25 líneas de código llamando `compute_s_n`? No. Para eso están los bucles-for (_for-loops_ en inglés) en la programación. En este caso, estamos realizando exactamente la misma tarea una y otra vez, y lo único que está cambiando es el valor de $n$. Los bucles-for nos permiten definir el rango que toma nuestra variable (en nuestro ejemplo $n=1,\dots,10$), luego cambiar el valor y evaluar la expresión a medida que realiza un _bucle_.

Quizás el ejemplo más sencillo de un bucle-for es este código inútil:
```{r}
for(i in 1:5){
print(i)
}
```

Aquí está el bucle-for que escribiríamos para nuestro ejemplo $S_n$:

```{r}
m <- 25
s_n <- vector(length = m) # create an empty vector
for(n in 1:m){
s_n[n] <- compute_s_n(n)
}
```
En cada iteración $n=1$, $n=2$, etc ..., calculamos $S_n$ y lo guardamos en la entrada $n$ de `s_n`.

Ahora podemos crear un gráfico para buscar un patrón:

```{r eval=FALSE}
n <- 1:m
plot(n, s_n)
```

```{r sum-of-consecutive-squares, out.width="50%", echo=FALSE}
rafalib::mypar()
n <- 1:m
plot(n, s_n)
```


Si notaron que parece ser cuadrático, van por buen camino porque la fórmula es $n(n+1)/2$.
<!--
que podemos confirmar con una tabla:

```{r show_s_n_table}
head(data.frame(s_n = s_n, formula = n*(n+1)/2))
```

También podemos superponer los dos resultados usando la función `lines` para dibujar una línea sobre los puntos trazados previamente:

```{r s_n-v-n}
plot(n, s_n)
lines(n, n*(n+1)/2)
```

-->

## Vectorización y funcionales {#vectorization}

Aunque los bucles-for son un concepto importante para entender, no se usa mucho en R. A medida que aprendan más R, se darán cuenta de que la _vectorización_ es preferible a los bucles-for puesto que resulta en un código más corto y claro. Ya vimos ejemplos en la sección de aritmética de vectores. Una función _vectorizada_ es una función que aplicará la misma operación en cada uno de los vectores.

```{r}
x <- 1:10
sqrt(x)
y <- 1:10
x*y
```

Para hacer este cálculo, no necesitamos los bucles-for. Sin embargo, no todas las funciones funcionan de esta manera. Por ejemplo, la función que acabamos de escribir, `compute_s_n`, no funciona elemento por elemento ya que espera un escalar. Este fragmento de código no ejecuta la función en cada entrada de `n`:

```{r, eval=FALSE}
n <- 1:25
compute_s_n(n)
```

Los _funcionales_ son funciones que nos ayudan a aplicar la misma función a cada entrada en un vector, matriz, _data frame_ o lista. Aquí cubrimos el funcional que opera en vectores numéricos, lógicos y de caracteres: `sapply`.

La función `sapply` nos permite realizar operaciones basadas en elementos (_element-wise_ en inglés) en cualquier función. Aquí podemos ver como funciona:

```{r}
x <- 1:10
sapply(x, sqrt)
```

Cada elemento de `x` se pasa a la función `sqrt` y devuelve el resultado. Estos resultados se concatenan. En este caso, el resultado es un vector de la misma longitud que el original, `x`. Esto implica que el bucle-for anterior puede escribirse de la siguiente manera:

```{r s_n-v-n-sapply, eval=FALSE}
n <- 1:25
s_n <- sapply(n, compute_s_n)
```

Otros funcionales son `apply`, `lapply`, `tapply`, `mapply`, `vapply` y `replicate`. Usamos principalmente `sapply`, `apply` y `replicate` en este libro, pero recomendamos familiarizarse con los demás ya que pueden ser muy útiles.

## Ejercicios

1\. ¿Qué devolverá esta expresión condicional?

```{r, eval=FALSE}
x <- c(1,2,-3,4)

if(all(x>0)){
print("All Postives")
} else{
print("Not all positives")
}
```


2\. ¿Cuál de las siguientes expresiones es siempre `FALSE` cuando al menos una entrada de un vector lógico `x` es TRUE?

a. `all(x)`
b. `any(x)`
c. `any(!x)`
d. `all(!x)`

3\. La función `nchar` le dice cuántos caracteres tiene un vector de caracteres. Escriba una línea de código que le asigne al objeto `new_names` la abreviatura del estado cuando el nombre del estado tiene más de 8 caracteres.


4\. Cree una función `sum_n` que para cualquier valor dado, digamos $n$, calcule la suma de los enteros de 1 a n (inclusive). Use la función para determinar la suma de los enteros de 1 a 5,000.

5\. Cree una función `altman_plot` que toma dos argumentos, `x` y `y`, y grafica la diferencia contra la suma.

6\. Después de ejecutar el siguiente código, ¿cuál es el valor de `x`?

```{r, eval=FALSE}
x <- 3
my_func <- function(y){
x <- 5
y+5
}
```

7\. Escriba una función `compute_s_n` que para cualquier $n$ calcula la suma $S_n = 1^2 + 2^2 + 3^2 + \dots n^2$. Indique el valor de la suma cuando $n=10$.

8\. Defina un vector numérico vacío `s_n` de tamaño 25 usando `s_n <- vector("numeric", 25)` y almacene los resultados de $S_1, S_2, \dots S_{25}$ usando un bucle-for.

9\. Repita el ejercicio 8, pero esta vez use `sapply`.

10\. Repita el ejercicio 8, pero esta vez use `map_dbl`.

11\. Grafica $S_n$ versus $n$. Use puntos definidos por $n=1,\dots,25$.

12\. Confirme que la fórmula para esta suma es $S_n= n(n+1)(2n+1)/6$.
















