# _tidyverse_ {#tidyverse}

Hasta ahora hemos estado manipulando vectores reordenándolos y creando subconjuntos mediante la indexación. Sin embargo, una vez comencemos los análisis más avanzados, la unidad preferida para el almacenamiento de datos no es el vector sino el _data frame_. En este capítulo aprenderemos a trabajar directamente con _data frames_, que facilitan enormemente la organización de información. Utilizaremos _data frames_ para la mayoría de este libro. Nos enfocaremos en un formato de datos específico denominado _tidy_ y en una colección específica de paquetes que son particularmente útiles para trabajar con data _tidy_ que se denomina el _tidyverse_.

Podemos cargar todos los paquetes _tidyverse_ a la vez al instalar y cargar el paquete __tidyverse__:

```{r, message=FALSE, warning=FALSE}
library(tidyverse)
```

Aprenderemos cómo implementar el enfoque _tidyverse_ a lo largo del libro, pero antes de profundizar en los detalles, en este capítulo presentamos algunos de los aspectos más utilizadas del _tidyverse_, comenzando con el paquete __dplyr__ para manipular los _data frames_ y el paquete __purrr__ para trabajar con las funciones. Tengan en cuenta que el _tidyverse_ también incluye un paquete para graficar, __ggplot2__, que presentaremos más adelante en el Capítulo \@ref(ggplot2) en la parte "Visualización de datos" del libro; el paquete __readr__ discutido en el Capítulo \@ref(importing-data); y muchos otros. En este capítulo, primero presentamos el concepto de data _tidy_ y luego demostramos cómo usamos el _tidyverse_ para trabajar con _data frames_ en este formato.

## Data _tidy_ {#tidy-data}

Decimos que una tabla de datos está en formato _tidy_ si cada fila representa una observación y las columnas representan las diferentes variables disponibles para cada una de estas observaciones. El set de datos `murders` es un ejemplo de un _tidy data frame_.

```{r, echo=FALSE}
library(dslabs)
data(murders)
head(murders)
```

Cada fila representa un estado con cada una de las cinco columnas proveyendo una variable diferente relacionada con estos estados: nombre, abreviatura, región, población y total de asesinatos.

Para ver cómo se puede proveer la misma información en diferentes formatos, consideren el siguiente ejemplo:

```{r, echo=FALSE}
library(dslabs)
data("gapminder")
tidy_data <- gapminder %>%
  filter(country %in% c("South Korea", "Germany") & !is.na(fertility)) %>%
  select(country, year, fertility)
head(tidy_data, 6)
```

Este set de datos _tidy_ ofrece tasas de fertilidad para dos países a lo largo de los años. Se considera un set de datos _tidy_ porque cada fila presenta una observación con las tres variables: país, año y tasa de fecundidad. Sin embargo, este set de datos originalmente vino en otro formato y le cambiamos la forma para distribuir a través del paquete __dslabs__. Originalmente, los datos estaban en el siguiente formato:


```{r, echo=FALSE, message=FALSE}
path <- system.file("extdata", package="dslabs")
filename <- file.path(path, "fertility-two-countries-example.csv")
wide_data <- read_csv(filename)
select(wide_data, country, `1960`:`1962`) %>% as.data.frame
```

Se provee la misma información, pero hay dos diferencias importantes en el formato: 1) cada fila incluye varias observaciones y 2) una de las variables, año, se almacena en el encabezado. Para que los paquetes del _tidyverse_ se utilicen de manera óptima, le tenemos que cambiar la forma a los datos para que estén en formato _tidy_, que aprenderán a hacer en la sección "_Wrangling_ de datos" del libro. Hasta entonces, utilizaremos ejemplos de sets de datos que ya están en formato _tidy_.

Aunque no es inmediatamente obvio, a medida que avancen en el libro comenzarán a apreciar las ventajas de trabajar en un marco en el que las funciones usan formatos _tidy_ tanto para _inputs_ como para _outputs_. Verán cómo esto permite que los analistas de datos se enfoquen en los aspectos más importantes del análisis en lugar del formato de los datos.

## Ejercicios 


1\. Examine el set de datos incluidos en base R `co2`. ¿Cuál de los siguientes es cierto?

a. `co2` son datos _tidy_: tiene un año para cada fila.
b. `co2` no es _tidy_: necesitamos al menos una columna con un vector de caracteres.
c. `co2` no es _tidy_: es una matriz en lugar de un _data frame_.
d. `co2` no es _tidy_: para ser _tidy_ tendríamos que cambiarle la forma (_wrangle it_ en inglés) para tener tres columnas (año, mes y valor), y entonces cada observación de CO2 tendría una fila.


2\. Examine el set de datos incluidos en base R `ChickWeight`. ¿Cuál de los siguientes es cierto?

a. `ChickWeight` no es _tidy_: cada pollito tiene más de una fila.
b. `ChickWeight` es _tidy_: cada observación (un peso) está representada por una fila. El pollito de donde provino esta medida es una de las variables.
c. `ChickWeight` no es _tidy_: nos falta la columna del año.
d. `ChickWeight` es _tidy_: se almacena en un _data frame_.


3\. Examine el set de datos predefinido `BOD`. ¿Cuál de los siguientes es cierto?

a. `BOD` no es _tidy_: solo tiene seis filas.
b. `BOD` no es _tidy_: la primera columna es solo un índice.
c. `BOD` es _tidy_: cada fila es una observación con dos valores (tiempo y demanda)
d. `BOD` es _tidy_: todos los sets de datos pequeños son _tidy_ por definición.


4\. ¿Cuál de los siguientes sets de datos integrados es _tidy_? Puede elegir más de uno.

a. `BJsales`
b. `EuStockMarkets`
c. `DNase`
d. `Formaldehyde`
e. `Orange`
f. `UCBAdmissions`


## Cómo manipular los _data frames_

El paquete __dplyr__ del _tidyverse_ ofrece funciones que realizan algunas de las operaciones más comunes cuando se trabaja con los _data frames_ y usa nombres para estas funciones que son relativamente fáciles de recordar. Por ejemplo, para cambiar la tabla de datos agregando una nueva columna, utilizamos `mutate`. Para filtrar la tabla de datos a un subconjunto de filas, utilizamos `filter`. Finalmente, para subdividir los datos seleccionando columnas específicas, usamos `select`.

### Cómo añadir una columna con `mutate`

Queremos que toda la información necesaria para nuestro análisis se incluya en la tabla de datos. Entonces, la primera tarea es añadir las tasas de asesinatos a nuestro _data frame_ de asesinatos. La función `mutate` toma el _data frame_ como primer argumento y el nombre y los valores de la variable como segundo argumento usando la convención `name = values`. Entonces, para añadir tasas de asesinatos, usamos:

```{r, message=FALSE}
library(dslabs)
data("murders")
murders <- mutate(murders, rate = total/ population * 100000)
```

Recuerden que aquí usamos `total` y `population` dentro de la función, que son objetos **no** definidos en nuestro espacio de trabajo. Pero, ¿por qué no recibimos un error?

Esta es una de las principales características de __dplyr__. Las funciones en este paquete, como `mutate`, saben buscar variables en el _data frame_ que el primer argumento le provee. En la llamada a `mutate` que vemos arriba, `total` tendrá los valores de `murders$total`. Este enfoque hace que el código sea mucho más legible.

Podemos ver que se agrega la nueva columna:

```{r}
head(murders)
```

Aunque hemos sobrescrito el original objeto `murders`, esto no cambia el objeto que se cargó con `data(murders)`. Si cargamos la data `murders` nuevamente, el original sobrescribirá nuestra versión mutada.

### Cómo crear subconjuntos con `filter`

Ahora supongamos que queremos filtrar la tabla de datos para mostrar solo las entradas para las cuales la tasa de homicidios es inferior a 0.71. Para hacer esto usamos la función `filter`, que toma la tabla de datos como primer argumento y luego la declaración condicional como el segundo. Igual que con `mutate`, podemos usar los nombres de variables sin comillas de `murders` dentro de la función y esta sabrá que nos referimos a las columnas y no a los objetos en el espacio de trabajo.

```{r}
filter(murders, rate <= 0.71)
```


### Cómo seleccionar columnas con `select`

Aunque nuestra tabla de datos solo tiene seis columnas, algunas tablas de datos incluyen cientos. Si queremos ver solo algunas columnas, podemos usar la función `select` de __dplyr__. En el siguiente código seleccionamos tres, asignamos el resultado a un nuevo objeto y luego filtramos este nuevo objeto:

```{r}
new_table <- select(murders, state, region, rate)
filter(new_table, rate <= 0.71)
```

En la llamada a `select`, el primer argumento `murders` es un objeto, pero `state`, `region` y `rate` son nombres de variables.

## Ejercicios

1\. Cargue el paquete __dplyr__ y el set de datos de asesinatos de EE.UU..

```{r, eval=FALSE}
library(dplyr)
library(dslabs)
data(murders)
```

Puede añadir columnas usando la función `mutate` de __dplyr__. Esta función reconoce los nombres de la columnas y dentro de la función puede llamarlos sin comillas:


```{r, eval=FALSE}
murders <- mutate(murders, population_in_millions = population/ 10^6)
```

Podemos escribir `population` en vez de `murders$population`. La función `mutate` sabe que estamos agarrando columnas de `murders`.

Use la función `mutate` para añadir una columna de asesinatos llamada `rate` con la tasa de asesinatos por 100,000 como en el código del ejemplo anterior. Asegúrese de redefinir `murders` como se hizo en el código del ejemplo anterior (murders <- [su código]) para que podamos seguir usando esta variable.

2\. Si `rank(x)` le da el rango de las entradas de `x` de menor a mayor, `rank(-x)` le da los rangos de mayor a menor. Use la función `mutate` para añadir una columna `rank` que contiene el rango de la tasa de asesinatos de mayor a menor. Asegúrese de redefinir `murders` para poder seguir usando esta variable.


3\. Con __dplyr__, podemos usar `select` para mostrar solo ciertas columnas. Por ejemplo, con este código solo mostraríamos los estados y los tamaños de población:

```{r, eval=FALSE}
select(murders, state, population) %>% head()
```

Utilice `select` para mostrar los nombres de los estados y las abreviaturas en `murders`. No redefina `murders`, solo muestre los resultados.


4\. La función `filter` de __dplyr__ se utiliza para elegir filas específicas del _data frame_ para guardar. A diferencia de `select` que es para columnas, `filter` es para filas. Por ejemplo, puede mostrar solo la fila de Nueva York así:

```{r, eval=FALSE}
filter(murders, state == "New York")
```

Puede usar otros vectores lógicos para filtrar filas.

Utilice `filter` para mostrar los cinco estados con las tasas de asesinatos más altas. Después de añadir la tasa y el rango de asesinatos, no cambie el set de datos de asesinatos de EE. UU., solo muestre el resultado. Recuerde que puede filtrar basándose en la columna `rank`.


5\. Podemos eliminar filas usando el operador `!=`. Por ejemplo, para eliminar Florida, haríamos esto:

```{r, eval=FALSE}
no_florida <- filter(murders, state != "Florida")
```

Cree un nuevo _data frame_ con el nombre `no_south` que elimina los estados de la región sur. ¿Cuántos estados hay en esta categoría? Puede usar la función `nrow` para esto.


6\. También podemos usar `%in%` para filtrar con __dplyr__. Por lo tanto, puede ver los datos de Nueva York y Texas de esta manera:

```{r, eval=FALSE}
filter(murders, state %in% c("New York", "Texas"))
```

Cree un nuevo _data frame_ llamado `murders_nw` con solo los estados del noreste y oeste. ¿Cuántos estados hay en esta categoría?


7\. Suponga que desea vivir en el noreste u oeste **y** desea que la tasa de homicidios sea inferior a 1. Queremos ver los datos de los estados que satisfacen estas opciones. Tenga en cuenta que puede usar operadores lógicos con `filter`. Aquí hay un ejemplo en el que filtramos para mantener solo estados pequeños en la región noreste.

```{r, eval=FALSE}
filter(murders, population < 5000000 & region == "Northeast")
```

Asegúrese que `murders` ha sido definido con `rate` y `rank` y todavía tiene todos los estados. Cree una tabla llamada `my_states` que contiene filas para los estados que satisfacen ambas condiciones: está en el noreste u oeste y la tasa de homicidios es inferior a 1. Use `select` para mostrar solo el nombre del estado, la tasa y el rango.

## El _pipe_: `%>%`

Con __dplyr__ podemos realizar una serie de operaciones, por ejemplo `select` y entonces `filter`, enviando los resultados de una función a otra usando lo que se llama el _pipe operator_: `%>%`. Algunos detalles se incluyen a continuación.

Escribimos el código anterior para mostrar tres variables (estado, región, tasa) para los estados que tienen tasas de asesinatos por debajo de 0.71. Para hacer esto, definimos el objeto intermedio `new_table`. En __dplyr__ podemos escribir código que se parece más a una descripción de lo que queremos hacer sin objetos intermedios:

$$ \mbox {original data }
\rightarrow \mbox { select }
\rightarrow \mbox { filter } $$


Para tal operación, podemos usar el _pipe_ `%>%`. El código se ve así:

```{r}
murders %>% select(state, region, rate) %>% filter(rate <= 0.71)
```

Esta línea de código es equivalente a las dos líneas de código anteriores. ¿Qué está pasando aquí?

En general, el _pipe_ envía el resultado que se encuentra en el lado izquierdo del _pipe_ para ser el primer argumento de la función en el lado derecho del _pipe_. Aquí vemos un ejemplo sencillo:

```{r}
16 %>% sqrt()
```
Podemos continuar canalizando (_piping_ en inglés) valores a lo largo de:

```{r}
16 %>% sqrt() %>% log2()
```
La declaración anterior es equivalente a `log2(sqrt(16))`.

Recuerde que el _pipe_ envía valores al primer argumento, por lo que podemos definir otros argumentos como si el primer argumento ya estuviera definido:

```{r}
16 %>% sqrt() %>% log(base = 2)
```

Por lo tanto, al usar el _pipe_ con _data frames_ y __dplyr__, ya no necesitamos especificar el primer argumento requerido puesto que las funciones __dplyr__ que hemos descrito toman todos los datos como el primer argumento. En el código que escribimos:

```{r, eval=FALSE}
murders %>% select(state, region, rate) %>% filter(rate <= 0.71)
```
`murders` es el primer argumento de la función `select`, y el nuevo _data frame_ (anteriormente `new_table`) es el primer argumento de la función `filter`.

Tengan en cuenta que el _pipe_ funciona bien con las funciones donde el primer argumento son los datos de entrada. Las funciones en los paquetes __tidyverse__ y __dplyr__ tienen este formato y se pueden usar fácilmente con el _pipe_.

## Ejercicios

1\. El _pipe_ `%>%` se puede usar para realizar operaciones secuencialmente sin tener que definir objetos intermedios. Comience redefiniendo _murders_ para incluir la tasa y el rango.

```{r, eval=FALSE}
murders <- mutate(murders, rate = total/ population * 100000,
                  rank = rank(-rate))
```

En la solución al ejercicio anterior, hicimos lo siguiente:
```{r, eval=FALSE}
my_states <- filter(murders, region %in% c("Northeast", "West") &
                      rate < 1)

select(my_states, state, rate, rank)
```

El _pipe_ `%>%` nos permite realizar ambas operaciones secuencialmente sin tener que definir una variable intermedia `my_states`. Por lo tanto, podríamos haber mutado y seleccionado en la misma línea de esta manera:

```{r, eval=FALSE}
mutate(murders, rate = total/ population * 100000,
       rank = rank(-rate)) %>%
  select(state, rate, rank)
```

Note que `select` ya no tiene un _data frame_ como primer argumento. Se supone que el primer argumento sea el resultado de la operación realizada justo antes de `%>%`.

Repita el ejercicio anterior, pero ahora, en lugar de crear un nuevo objeto, muestre el resultado y solo incluya las columnas de estado, velocidad y rango. Use un _pipe_ `%>%` para hacer esto en una sola línea.

2\. Reinicie `murders` a la tabla original usando `data(murders)`. Use un _pipe_  para crear un nuevo _data frame_ llamado `my_states` que considera solo los estados del noreste u oeste que tienen una tasa de homicidios inferior a 1 y contiene solo las columnas de estado, tasa y rango. El _pipe_ también debe tener cuatro componentes separados por tres `%>%`. El código debería verse algo similar a lo siguiente:

```{r, eval=FALSE}
my_states <- murders %>%
  mutate SOMETHING %>%
  filter SOMETHING %>%
  select SOMETHING
```

## Cómo resumir datos

Una parte importante del análisis exploratorio de datos es resumir los datos. La desviación promedio y estándar son dos ejemplos de estadísticas de resumen ampliamente utilizadas. A menudo se pueden obtener resúmenes más informativos dividiendo primero los datos en grupos. En esta sección, cubrimos dos nuevos verbos de __dplyr__ que facilitan estos cálculos: `summarize` y `group_by`. Aprendemos a acceder a los valores resultantes utilizando la función `pull`.

```{r, message=FALSE, echo=FALSE}
library(tidyverse)
```

### `summarize` {#summarize}

La función `summarize` de __dplyr__ ofrece una forma de calcular estadísticas de resumen con código intuitivo y legible. Comenzamos con un ejemplo sencillo basado en alturas. El set de datos `heights` incluye las alturas y el sexo reportado por los estudiantes en una encuesta en clase.

```{r}
library(dplyr)
library(dslabs)
data(heights)
```

El siguiente código calcula la desviación promedio y estándar para las hembras:

```{r}
s <- heights %>%
  filter(sex == "Female") %>%
  summarize(average = mean(height), standard_deviation = sd(height))
s
```

Esto toma nuestra tabla de datos original como entrada, la filtra para incluir solo a las filas representando hembras y luego produce una nueva tabla resumida con solo el promedio y la desviación estándar de las alturas. Podemos elegir los nombres de las columnas de la tabla resultante. Por ejemplo, arriba decidimos usar `average` y `standard_deviation`, pero podríamos haber usado otros nombres de la misma manera.

Como la tabla resultante almacenada en `s` es un _data frame_, podemos acceder a los componentes con el operador de acceso `$`:

```{r}
s$average
s$standard_deviation
```

Igual que con la mayoría de las otras funciones de __dplyr__, `summarize` conoce los nombres de las variables y podemos usarlas directamente. Entonces, cuando escribimos `mean(height)` dentro de la llamada a la función `summarize`, la función accede a la columna con el nombre "height", o altura, y luego calcula el promedio del vector numérico resultante. Podemos calcular cualquier otro resumen que opera en vectores y devuelve un solo valor. Por ejemplo, podemos añadir las alturas mediana, mínima y máxima de esta manera:

```{r}
heights %>%
  filter(sex == "Female") %>%
  summarize(median = median(height), minimum = min(height),
            maximum = max(height))
```

Podemos obtener estos tres valores con solo una línea usando la función `quantile`: por ejemplo, `quantile(x, c(0,0.5,1))` devuelve el mínimo (percentil 0), la mediana (percentil 50) y el máximo (percentil 100) del vector `x`. Sin embargo, si intentamos usar una función como esta que devuelve dos o más valores dentro de `summarize`:

```{r, eval=FALSE}
heights %>%
  filter(sex == "Female") %>%
  summarize(range = quantile(height, c(0, 0.5, 1)))
```

recibiremos un error: `Error: expecting result of length one, got : 2`. Con la función `summarize`, solo podemos llamar a funciones que devuelven un solo valor. En la sección \@ref(do), aprenderemos cómo lidiar con funciones que devuelven más de un valor.

Para otro ejemplo de cómo podemos usar la función `summarize`, calculemos la tasa promedio de asesinatos en Estados Unidos. Recuerden que nuestra tabla de datos incluye los asesinatos totales y el tamaño de la población para cada estado y ya hemos usado __dplyr__ para añadir una columna de índice de asesinatos:

```{r}
murders <- murders %>% mutate(rate = total/population*100000)
```

Recuerden que la tasa de asesinatos en EE. UU. **no** es el promedio de las tasas de asesinatos estatales:

```{r}
summarize(murders, mean(rate))
```

Esto se debe a que en el cálculo anterior, los estados pequeños tienen el mismo peso que los grandes. La tasa de homicidios de Estados Unidos es el número total de asesinatos en Estados Unidos dividido por la población total. Entonces el cálculo correcto es:

```{r}
us_murder_rate <- murders %>%
  summarize(rate = sum(total)/ sum(population) * 100000)
us_murder_rate
```

Este cálculo cuenta estados más grandes proporcionalmente a su tamaño, lo que da como resultado un valor mayor.

### `pull`

El objeto `us_murder_rate` definido anteriormente representa solo un número. Sin embargo, lo estamos almacenando en un _data frame_:

```{r}
class(us_murder_rate)
```

ya que, como la mayoría de las funciones de __dplyr__, `summarize` siempre devuelve un _data frame_.

Esto podría ser problemático si queremos usar este resultado con funciones que requieren un valor numérico. Aquí mostramos un truco útil para acceder a los valores almacenados en los datos cuando usamos _pipes_: cuando un objeto de datos se canaliza (_is piped_ en inglés), ese objeto y sus columnas se pueden acceder usando la función `pull`. Para entender lo que queremos decir, consideren esta línea de código:

```{r}
us_murder_rate %>% pull(rate)
```

Esto devuelve el valor en la columna `rate` de `us_murder_rate` haciéndolo equivalente a `us_murder_rate$rate`.

Para obtener un número de la tabla de datos original con una línea de código, podemos escribir:

```{r}
us_murder_rate <- murders %>%
  summarize(rate = sum(total)/ sum(population) * 100000) %>%
  pull(rate)

us_murder_rate
```

que ahora es numérico:

```{r}
class(us_murder_rate)
```

### Cómo agrupar y luego resumir con `group_by` {#group-by}

Una operación común en la exploración de datos es dividir primero los datos en grupos y luego calcular resúmenes para cada grupo. Por ejemplo, podemos querer calcular la desviación promedio y estándar para las alturas de hombres y mujeres por separado. La función `group_by` nos ayuda a hacer esto.

Si escribimos esto:

```{r}
heights %>% group_by(sex)
```

El resultado no se ve muy diferente de `heights`, excepto que vemos `Groups: sex [2]` cuando imprimimos el objeto. Aunque no es inmediatamente obvio por su apariencia, esto ahora es un _data frame_ especial llamado un _grouped data frame_, y las funciones de __dplyr__, en particular `summarize`, se comportarán de manera diferente cuando actúen sobre este objeto. Conceptualmente, pueden pensar en esta tabla como muchas tablas, con las mismas columnas pero no necesariamente el mismo número de filas, apiladas juntas en un objeto. Cuando resumimos los datos después de la agrupación, esto es lo que sucede:

```{r}
heights %>%
  group_by(sex) %>%
  summarize(average = mean(height), standard_deviation = sd(height))
```

La función `summarize` aplica el resumen a cada grupo por separado.

Para ver otro ejemplo, calculemos la tasa media de asesinatos en las cuatro regiones del país:

```{r}
murders %>%
  group_by(region) %>%
  summarize(median_rate = median(rate))
```

## Cómo ordenar los _data frames_

Al examinar un set de datos, a menudo es conveniente ordenar, numérica o alfabéticamente, basado en una o más de las columnas de la tabla. Conocemos las funciones `order` y `sort`, pero para ordenar tablas enteras, la función `arrange` de __dplyr__ es útil. Por ejemplo, aquí ordenamos los estados según el tamaño de la población:

```{r}
murders %>%
  arrange(population) %>%
  head()
```

Con `arrange` podemos decidir cuál columna usar para ordenar. Para ver los estados por población, de menor a mayor, organizamos por el `rate` :

```{r}
murders %>%
  arrange(rate) %>%
  head()
```

Tengan en cuenta que el comportamiento por defecto es ordenar en orden ascendente. En __dplyr__, la función `desc` transforma un vector para que esté en orden descendente. Para ordenar la tabla en orden descendente, podemos escribir:

```{r, eval=FALSE}
murders %>%
  arrange(desc(rate))
```

### Cómo ordenar anidadamente

Si estamos ordenando una columna cuando hay empates, podemos usar una segunda columna para romper el empate. Del mismo modo, se puede usar una tercera columna para romper empates entre la primera y la segunda, y así sucesivamente. Aquí ordenamos por `region`, luego dentro de la región ordenamos por tasa de asesinatos:

```{r}
murders %>%
  arrange(region, rate) %>%
  head()
```


### Los primeros $n$

En el código anterior, usamos la función `head` para evitar que la página se llene con todo el set de datos. Si queremos ver una mayor proporción, podemos usar la función`top_n`. Esta función toma un _data frame_ como primer argumento, el número de filas para mostrar en el segundo y la variable para filtrar en el tercero. Aquí hay un ejemplo de cómo ver las 5 filas superiores:

```{r}
murders %>% top_n(5, rate)
```

Tengan en cuenta que las filas no están ordenadas por `rate`, solo filtradas. Si queremos ordenar, necesitamos usar `arrange`. Recuerden que si el tercer argumento se deja en blanco, `top_n` filtra por la última columna.


## Ejercicios

Para estos ejercicios, utilizaremos los datos de la encuesta recopilada por el Centro Nacional de Estadísticas de Salud de Estados Unidos (NCHS, por sus siglas en inglés). Este centro ha realizado una serie de encuestas de salud y nutrición desde la década de 1960. A partir de 1999, alrededor de 5,000 individuos de todas las edades han sido entrevistados cada año y completan el componente de examen de salud de la encuesta. Parte de los datos está disponible a través del paquete __NHANES__. Una vez que instalen el paquete __NHANES__, pueden cargar los datos así:

```{r}
library(NHANES)
data(NHANES)
```

Los datos __NHANES__ tienen muchos valores faltantes. Las funciones `mean` y `sd` devolverán `NA` si alguna de las entradas del vector de entrada es un `NA`. Aquí hay un ejemplo:

```{r}
library(dslabs)
data(na_example)
mean(na_example)
sd(na_example)
```

Para ignorar los `NA`s podemos usar el argumento `na.rm`:

```{r}
mean(na_example, na.rm = TRUE)
sd(na_example, na.rm = TRUE)
```

Exploremos ahora los datos de __NHANES__.

1\. Le ofrecemos algunos datos básicos sobre la presión arterial. Primero, seleccionemos un grupo para establecer el estándar. Utilizaremos hembras de 20 a 29 años. `AgeDecade` es una variable categórica con estas edades. Tenga en cuenta que la categoría está codificada como "20-29", ¡con un espacio al frente! ¿Cuál es el promedio y la  desviación estándar de la presión arterial sistólica según se guarda en el variable `BPSysAve`? Guárdela en una variable llamada `ref`.

Sugerencia: use `filter` y `summarize` y use el argumento `na.rm = TRUE` al calcular el promedio y la desviación estándar. También puede filtrar los valores de NA utilizando `filter`.


2\. Usando un _pipe_, asigne el promedio a una variable numérica `ref_avg`. Sugerencia: use el código similar al anterior y luego `pull`.


3\. Ahora indique los valores mínimo y máximo para el mismo grupo.


4\. Calcule el promedio y la desviación estándar para las hembras, pero para cada grupo de edad por separado en lugar de una década seleccionada como en la pregunta 1. Tenga en cuenta que los grupos de edad se definen por `AgeDecade`. Sugerencia: en lugar de filtrar por edad y género, filtre por `Gender` y luego use `group_by`.

5\. Repita el ejercicio 4 para los varones.

6\. Podemos combinar ambos resúmenes para los ejercicios 4 y 5 en una línea de código. Esto es porque `group_by` nos permite agrupar por más de una variable. Obtenga una gran tabla de resumen usando `group_by(AgeDecade, Gender)`.

7\. Para los varones entre las edades de 40-49, compare la presión arterial sistólica según raza, como aparece en la variable `Race1`. Ordene la tabla resultante según la presión arterial sistólica promedio de más baja a más alta.



## _Tibbles_

Los datos _tidy_ deben almacenarse en _data frames_. Discutimos el _data frame_ en la Sección \@ref(data-frames) y hemos estado usando el _data frame_ `murders` en todo el libro. En la sección \@ref(group-by) presentamos la función `group_by`, que permite estratificar los datos antes de calcular las estadísticas de resumen. Pero, ¿dónde se almacena la información del grupo en el _data frame_?

```{r}
murders %>% group_by(region)
```

Observen que no hay columnas con esta información. Pero si miran el _output_ anterior, verán la línea `A tibble` seguida por unas dimensiones. Podemos aprender la clase del objeto devuelto usando:

```{r}
murders %>% group_by(region) %>% class()
```

El `tbl` es un tipo especial de _data frame_. Las funciones `group_by` y `summarize` siempre devuelven este tipo de _data frame_. La función `group_by` devuelve un tipo especial de `tbl`, el `grouped_df`. Discutiremos esto más adelante. Por coherencia, los verbos de manipulación __dplyr__ ( `select`, `filter`, `mutate` y `arrange`) preservan la clase del _input_: si reciben un _data frame_ regular, devuelven un _data frame_ regular, mientras que si reciben un _tibble_, devuelven un tibble. Pero los _tibbles_ son el formato preferido por el _tidyverse_ y, como resultado, las funciones _tidyverse_ que producen un _data frame_ desde cero devuelven un _tibble_. Por ejemplo, en el capítulo \@ref(importing-data) veremos que las funciones del _tidyverse_ que se usan para importar datos crean _tibbles_.

Los _tibbles_ son muy similares a los _data frames_. De hecho, pueden pensar en ellos como una versión moderna de _data frames_. Sin embargo, hay tres diferencias importantes que describiremos a continuación.


### Los _tibbles_ se ven mejor

El método de impresión para _tibbles_ es más legible que el de un _data frame_. Para ver esto, comparen el _output_ de escribir `murders` y el _output_ de asesinatos si los convertimos en un _tibble_. Podemos hacer esto usando `as_tibble(murders)`. Si usan RStudio, el _output_ para un _tibble_ se ajusta al tamaño de sus ventanas. Para ver esto, cambien el ancho de su consola R y observen cómo se muestran más/menos columnas.

### Los subconjuntos de _tibbles_ son _tibbles_

Si creamos subconjuntos de las columnas de un _data frame_, le pueden devolver un objeto que no es un _data frame_, como un vector o escalar. Por ejemplo:

```{r}
class(murders[,4])
```

no es un _data frame_. Con _tibbles_ esto no sucede:

```{r}
class(as_tibble(murders)[,4])
```

Esto es útil en el _tidyverse_ ya que las funciones requieren _data frames_ como _input_.

Con _tibbles_, si desean acceder al vector que define una columna y no recuperar un _data frame_, deben usar el operador de acceso `$`:

```{r}
class(as_tibble(murders)$population)
```

Una característica relacionada es que _tibbles_ les dará una advertencia si intentan acceder a una columna que no existe. Por ejemplo, si escribimos accidentalmente `Population` en lugar de `population` vemos que:

```{r}
murders$Population
```

devuelve un `NULL` sin advertencia, lo que puede dificultar la depuración. Por el contrario, si intentamos esto con un _tibble_, obtenemos una advertencia informativa:

```{r}
as_tibble(murders)$Population
```


### Los _tibbles_ pueden tener entradas complejas

Si bien las columnas del _data frame_ deben ser vectores de números, cadenas o valores lógicos, los _tibbles_ pueden tener objetos más complejos, como listas o funciones. Además, podemos crear _tibbles_ con funciones:

```{r}
tibble(id = c(1, 2, 3), func = c(mean, median, sd))
```


### Los _tibbles_ se pueden agrupar

La función `group_by` devuelve un tipo especial de _tibble_: un _tibble_ agrupado. Esta clase almacena información que les permite saber qué filas están en qué grupos. Las funciones _tidyverse_, en particular la función `summarize`, son conscientes de la información del grupo.

### Cómo crear un _tibble_ usando `tibble` en lugar de `data.frame`

A veces es útil para nosotros crear nuestros propios _data frames_. Para crear un _data frame_ en formato _tibble_, pueden utilizar la función `tibble`.

```{r}
grades <- tibble(names = c("John", "Juan", "Jean", "Yao"),
                 exam_1 = c(95, 80, 90, 85),
                 exam_2 = c(90, 85, 85, 90))
```

Noten que la base R (sin paquetes cargados) tiene una función con un nombre muy similar, `data.frame`, que se puede usar para crear un _data frame_ regular en vez de un _tibble_. Otra diferencia importante es que por defecto `data.frame` fuerza una conversion de caracteres en factores sin proveer una advertencia o un mensaje:

```{r}
grades <- data.frame(names = c("John", "Juan", "Jean", "Yao"),
                     exam_1 = c(95, 80, 90, 85),
                     exam_2 = c(90, 85, 85, 90))
class(grades$names)
```

Para evitar esto, usamos el argumento bastante engorroso `stringsAsFactors`:
```{r}
grades <- data.frame(names = c("John", "Juan", "Jean", "Yao"),
                     exam_1 = c(95, 80, 90, 85),
                     exam_2 = c(90, 85, 85, 90),
                     stringsAsFactors = FALSE)
class(grades$names)
```

Para convertir un _data frame_ normal en un _tibble_, pueden usar la función `as_tibble`.

```{r}
as_tibble(grades) %>% class()
```


## El operador punto

Una de las ventajas de utilizar el _pipe_ `%>%` es que no tenemos que seguir nombrando nuevos objetos mientras manipulamos el _data frame_. Recuerden que si queremos calcular la tasa de asesinatos promedio para los estados del sur, en lugar de escribir:

```{r}
tab_1 <- filter(murders, region == "South")
tab_2 <- mutate(tab_1, rate = total/ population * 10^5)
rates <- tab_2$rate
median(rates)
```

podemos evitar definir nuevos objetos intermedios escribiendo:

```{r}
filter(murders, region == "South") %>%
  mutate(rate = total/ population * 10^5) %>%
  summarize(median = median(rate)) %>%
  pull(median)
```

Podemos hacer esto porque cada una de estas funciones toma un _data frame_ como primer argumento. Pero, ¿qué pasa si queremos acceder a un componente del _data frame_? Por ejemplo, ¿qué pasa si la función `pull` no está disponible y queremos acceder `tab_2$rate`? ¿Qué nombre de _data frame_ usamos? La respuesta es el operador punto (_dot operator_ en inglés).

Por ejemplo, para acceder al vector de velocidad sin la función `pull`, podríamos usar:

```{r}
rates <-filter(murders, region == "South") %>%
  mutate(rate = total/ population * 10^5) %>%
  .$rate
median(rates)
```

En la siguiente sección, veremos otras instancias en las que usar el `.` es útil.

## `do` {#do}

Las funciones del _tidyverse_ saben interpretar _tibbles_ agrupados. Además, para facilitar la secuencia de comandos a través del _pipe_ `%>%`, las funciones del _tidyverse_ constantemente devuelven _data frames_, ya que esto asegura que el _output_ de una función sea aceptada como el _input_ de otra. Pero la mayoría de las funciones de R no reconocen los _tibbles_ agrupados ni devuelven _data frames_. La función `quantile` es un ejemplo que describimos en la Sección \@ref(summarize). La función `do` sirve como puente entre las funciones de R, como `quantile` y el _tidyverse_. La función `do`entiende _tibbles_ agrupados y siempre devuelve un _data frame_.

En la sección \@ref(summarize), notamos que si intentamos usar `quantile` para obtener el mínimo, la mediana y el máximo en una llamada, recibiremos un error: `Error: expecting result of length one, got : 2`.

```{r, eval=FALSE}
data(heights)
heights %>%
  filter(sex == "Female") %>%
  summarize(range = quantile(height, c(0, 0.5, 1)))
```

Podemos usar la función `do` para arreglar esto.

Primero tenemos que escribir una función que se ajuste al enfoque del _tidyverse_: es decir, recibe un _data frame_ y devuelve un _data frame_.

```{r}
my_summary <- function(dat){
  x <- quantile(dat$height, c(0, 0.5, 1))
  tibble(min = x[1], median = x[2], max = x[3])
}
```

Ahora podemos aplicar la función al set de datos de alturas para obtener los resúmenes:

```{r}
heights %>%
  group_by(sex) %>%
  my_summary
```

Pero esto no es lo que queremos. Queremos un resumen para cada sexo y el código devolvió solo un resumen. Esto es porque `my_summary` no es parte del _tidyverse_ y no sabe cómo manejar los _tibbles_ agrupados. `do` hace esta conexión:

```{r}
heights %>%
  group_by(sex) %>%
  do(my_summary(.))
```

Recuerden que aquí necesitamos usar el operador punto. El _tibble_ creado por `group_by` se canaliza a `do`. Dentro de la llamada a `do`, el nombre de este _tibble_ es `.` y queremos enviarlo a `my_summary`. Si no usan el punto, entonces `my_summary` no tiene ningún argumento y devuelve un error que nos dice que falta el `argument "dat"` . Pueden ver el error escribiendo:

```{r, eval=FALSE}
heights %>%
  group_by(sex) %>%
  do(my_summary())
```

Si no usan el paréntesis, entonces la función no se ejecuta y en su lugar `do` intenta devolver la función. Esto da un error porque `do` siempre debe devolver un _data frame_. Pueden ver el error escribiendo:


```{r, eval=FALSE}
heights %>%
  group_by(sex) %>%
  do(my_summary)
```

## El paquete __purrr__

En la sección \@ref(vectorization) aprendimos sobre la función `sapply`, que nos permitió aplicar la misma función a cada elemento de un vector. Construimos una función y utilizamos `sapply` para calcular la suma de los primeros `n` enteros para varios valores de `n` así:


```{r}
compute_s_n <- function(n){
  x <- 1:n
  sum(x)
}
n <- 1:25
s_n <- sapply(n, compute_s_n)
```

Este tipo de operación, que aplica la misma función o procedimiento a elementos de un objeto, es bastante común en el análisis de datos. El paquete __purrr__ incluye funciones similares a `sapply` pero que interactúan mejor con otras funciones del _tidyverse_. La principal ventaja es que podemos controlar mejor el tipo de resultado de las funciones. En contraste, `sapply` puede devolver varios tipos de objetos diferentes, convirtiéndolos cuando sea conveniente. Las funciones de __purrr__ nunca harán esto: devolverán objetos de un tipo específico o devolverán un error si esto no es posible.

La primera función de __purrr__ que aprenderemos es `map`, que funciona muy similar a `sapply` pero siempre, sin excepción, devuelve una lista:

```{r}
library(purrr)
s_n <- map(n, compute_s_n)
class(s_n)
```

Si queremos un vector numérico, podemos usar `map_dbl` que siempre devuelve un vector de valores numéricos.

```{r}
s_n <- map_dbl(n, compute_s_n)
class(s_n)
```

Esto produce los mismos resultados que la llamada `sapply` que vemos arriba.

Una función de __purrr__ particularmente útil para interactuar con el resto del _tidyverse_ es `map_df`, que siempre devuelve un _tibble data frame_. Sin embargo, la función que se llama debe devolver un vector o una lista con nombres. Por esta razón, el siguiente código daría como resultado un error `Argument 1 must have names`:

```{r, eval=FALSE}
s_n <- map_df(n, compute_s_n)
```

Necesitamos cambiar la función para arreglar esto:

```{r}
compute_s_n <- function(n){
  x <- 1:n
  tibble(sum = sum(x))
}
s_n <- map_df(n, compute_s_n)
```

El paquete __purrr__ ofrece mucha más funcionalidad no discutida aquí. Para obtener más detalles, puede consultar [este recurso en línea](https://jennybc.github.io/purrr-tutorial/).

## Los condicionales de _tidyverse_

Un análisis de datos típicos frecuentemente implicará una o más operaciones condicionales. En la sección \@ref(conditionals) describimos la función `ifelse`, que utilizaremos ampliamente en este libro. En esta sección presentamos dos funciones de __dplyr__ que ofrecen una funcionalidad adicional para realizar operaciones condicionales.

### `case_when`

La función `case_when` es útil para vectorizar declaraciones condicionales. Esto es similar a `ifelse` pero puede generar cualquier cantidad de valores, en lugar de solo `TRUE` o `FALSE`. Aquí hay un ejemplo que divide los números en negativo, positivo y 0:

```{r}
x <- c(-2, -1, 0, 1, 2)
case_when(x < 0 ~ "Negative", x > 0 ~ "Positive", TRUE ~ "Zero")
```

Un uso común de esta función es definir unas variables categóricas basadas en variables existentes. Por ejemplo, supongamos que queremos comparar las tasas de homicidios en cuatro grupos de estados: _New England_, _West Coast_, _South_ y _Other_. Para cada estado, primero preguntamos si está en _New England_. Si la respuesta es no, entonces preguntamos si está en el _West Coast_, y si no, preguntamos si está en el _South_ y, si no, entonces asignamos ninguna de las anteriores (_Other_). Aquí vemos como usamos `case_when` para hacer esto:

```{r}
murders %>%
  mutate(group = case_when(
    abb %in% c("ME", "NH", "VT", "MA", "RI", "CT") ~ "New England",
    abb %in% c("WA", "OR", "CA") ~ "West Coast",
    region == "South" ~ "South",
    TRUE ~ "Other")) %>%
  group_by(group) %>%
  summarize(rate = sum(total)/ sum(population) * 10^5)
```

### `between`

Una operación común en el análisis de datos es determinar si un valor cae dentro de un intervalo. Podemos verificar esto usando condicionales. Por ejemplo, para verificar si los elementos de un vector `x` están entre `a` y `b` podemos escribir:

```{r, eval=FALSE}
x >= a & x <= b
```

Sin embargo, esto puede volverse engorroso, especialmente dentro del enfoque _tidyverse_. La función `between` realiza la misma operación:

```{r, eval = FALSE}
between(x, a, b)
```

## Ejercicios

1\. Cargue el set de datos `murders`. ¿Cuál de los siguientes es cierto?

a. `murders` está en formato _tidy_ y se almacena en un _tibble_.
b. `murders` está en formato _tidy_ y se almacena en un _data frame_.
c. `murders` no está en formato _tidy_ y se almacena en un _tibble_.
d. `murders` no está en formato _tidy_ y se almacena en un _data frame_.

2\. Utilice `as_tibble` para convertir la tabla de datos `murders` en un _tibble_ y guárdelo en un objeto llamado `murders_tibble`.

3\. Utilice la función `group_by` para convertir `murders` en un _tibble_ que se agrupa por región.

4\. Escriba el código _tidyverse_ que es equivalente a este código:

```{r, eval=FALSE}
exp(mean(log(murders$population)))
```

Escríbalo usando el _pipe_ para que cada función se llame sin argumentos. Use el operador punto para acceder a la población. Sugerencia: el código debe comenzar con `murders %>%`.

5\. Utilice el `map_df` para crear un _data frame_ con tres columnas que se denominan `n`, `s_n` y `s_n_2`. La primera columna debe contener los números del 1 al 100. La segunda y la tercera columna deben contener la suma del 1 al 100 $n$ con $n$ representando el número de fila.
